ACORDAO-COMPLETO-2354683

ACÓRDÃO 8638/2020 ATA 28/2020 - SEGUNDA CÂMARA

VISTA, relatada e discutida esta tomada de contas especial (TCE) instaurada por este Tribunal a partir da conversão do processo de representação TC Processo 004.901/2015-0 (apensado) , em cumprimento ao Acórdão 407/2017-TCU-Plenário, de minha relatoria, em desfavor da sociedade empresária Look in Door Placas de Sinalização S.A. e dos Srs. Vinício Gomes de Aguiar Filho, Amanda Christina de Souza Silva, Christiana Gonçalves Suppa, Jozeias Nunes Gonçalves Júnior e Marcello Nobrega de Miranda Lopes, em razão de irregularidades verificadas na execução do Contrato 236/2013-SES/DF, firmado pela Secretaria do Estado de Saúde do Distrito Federal (SES/DF) e a referida empresa.
ACORDAM os Ministros do Tribunal de Contas da União, reunidos em sessão de 2ª Câmara, ante as razões expostas pelo Relator, em:
9.1. considerar revel o Sr. Vinício Gomes de Aguiar Filho e a Srª. Christiana Gonçalves Suppa, para todos os efeitos, dando-se prosseguimento ao processo, com fulcro no art. 12, § 3º, da Lei 8.443/1992;
9.2. julgar irregulares, nos termos dos arts. 1º, inciso I, 16, inciso III, alínea "c", e § 2º, da Lei Lei 8.443/1992, c/c os arts. 19 e 23, inciso III, da mesma Lei, e com arts. 1º, inciso I, 209, inciso III, e § 5º, 210 e 214, inciso III, do Regimento Interno do TCU (RI/TCU) , as contas dos responsáveis Marcello Nobrega de Miranda e Vinício Gomes de Aguiar Filho, condenando-os solidariamente com a empresa Look in Door Placas de Sinalização S/A ao pagamento das importâncias a seguir especificadas, atualizadas monetariamente e acrescidas dos juros de mora, calculados a partir das datas discriminadas até a data da efetiva quitação do débito, fixando-lhes o prazo de quinze dias, a contar da ciência, para que comprovem, perante o Tribunal, o recolhimento das referidas quantias aos cofres do Fundo Nacional de Saúde, nos termos do art. 23, inciso III, alínea "a", da citada lei, c/c o art. 214, inciso III, alínea "a", do RI/TCU:
	RESPONSÁVEIS SOLIDÁRIOS
	CNJP/CPF
	DÉBITO (R$) 
	CRÉDITO (R$) 
	DATA

	Marcello Nobrega de Miranda Lopes, à época, Subsecretario da Subsecretaria de Administração Geral da SES/DF
	XXX.309.921-XX
	546.001,16
	200.565,64
	27/7/2015

	Look in Door, à época, parte contratada no Contrato 236/2013-SES/DF
	06.294.612/0001-10
			
	RESPONSÁVEIS SOLIDÁRIOS
	CNJP/CPF
	DÉBITO (R$) 
	DATA

	Vinício Gomes de Aguiar Filho, à época, executor titular do Contrato 236/2013-SES/DF
	XXX.770.477-XX
	229.395,87
	31/1/2014

	Look in Door, à época, parte contratada no Contrato 236/2013-SES/DF
	06.294.612/0001-10
		
	RESPONSÁVEIS SOLIDÁRIOS
	CNJP/CPF
	DÉBITO (R$) 
	DATA

	Vinício Gomes de Aguiar Filho, à época, executor titular do Contrato 236/2013-SES/DF
	XXX.770.477-XX
	54.699,72
	31/1/2014

	Look in Door, à época, parte contratada no Contrato 236/2013-SES/DF
	06.294.612/0001-10
		
9.3. aplicar aos responsáveis Marcello Nobrega de Miranda, Vinício Gomes de Aguiar Filho e empresa Look in Door Placas de Sinalização S/A, a multa prevista nos arts. 19, caput, e 57 da Lei 8.443/1992, c/c o art. 267, do Regimento Interno do TCU, nos valores a seguir especificados, fixando-lhes o prazo de quinze dias, a contar da ciência, para que comprovem, perante o Tribunal (art. 23, inciso III, alínea "a", da Lei 8.443/1992, c/c o art. 214, inciso III, alínea "a", do Regimento Interno do TCU) , o recolhimento da dívida aos cofres do Tesouro Nacional, atualizada monetariamente da data do presente acórdão até a do efetivo recolhimento, se forem pagas após o vencimento, na forma da legislação em vigor;
9.3.1. Sociedade empresária Look in Door Placas de Sinalização S/A: R$ 110.000,00 (cento e dez mil reais) ;
9.3.2. Sr. Vinício Gomes de Aguiar Filho: R$ 55.000,00 (cinquenta e cinco mil reais) ;
9.3.3. Sr. Marcello Nobrega de Miranda: R$ 65.000,00 (sessenta e cinco mil reais) ;
9.4. aplicar aos responsáveis Jozeias Nunes Gonçalves Júnior, Christiana Gonçalves Suppa e Amanda Christina de Souza Silva, a multa prevista no art. 58, inciso II, da Lei 8.443/1992, nos valores a seguir especificados, fixando-lhes o prazo de quinze dias, a contar da ciência, para que comprovem, perante o Tribunal (art. 214, inciso III, alínea "a", do Regimento Interno do TCU) , o recolhimento da dívida aos cofres do Tesouro Nacional, atualizada monetariamente da data do presente acórdão até a do efetivo recolhimento, se forem pagas após o vencimento, na forma da legislação em vigor;
9.4.1. Sr. Jozeias Nunes Gonçalves Júnior: R$ 5.000,00 (cinco mil reais) ;
9.4.2. Sra. Christiana Gonçalves Suppa: R$ 20.000,00 (vinte mil reais) ;
9.4.3. Sra. Amanda Christina de Souza Silva: R$ 30.000,00 (vinte mil reais) ;
9.5. autorizar, com fundamento no art. 26 da Lei 8.443/1992 c/c o art. 217 do Regimento Interno do TCU, o pagamento da dívida em 36 parcelas mensais e consecutivas para a sociedade empresária Look in Door Placas de Sinalização S/A e, antecipadamente, caso requerido, em até 36 parcelas mensais e consecutivas, para os demais responsáveis, fixando-se o prazo de quinze dias, a contar do recebimento da notificação, para comprovar, perante o Tribunal, o recolhimento da primeira parcela, e de trinta dias, a contar da parcela anterior, para comprovar o recolhimento das demais parcelas, devendo incidir sobre cada valor mensal, atualizado monetariamente, os encargos devidos, na forma prevista na legislação em vigor, alertando os responsáveis de que a falta de comprovação do recolhimento de qualquer parcela importará o vencimento antecipado do saldo devedor, nos termos do § 2º do art. 217 do Regimento Interno do TCU;
9.6. autorizar, desde logo, a cobrança judicial das dívidas, caso não atendida a notificação, na forma do disposto no art. 28, inciso II, da Lei 8.443/1992;
9.7. determinar à Secretaria de Estado de Saúde do Distrito Federal que, caso venha a efetuar os pagamentos decorrentes das notas ficais a seguir indicadas, relacionadas ao Contrato 236/2013-SES/DF, com recursos federais, proceda aos devidos ajustes, visto que o valor mensal contratado por ponto, isto é, para um único ponto, foi de R$ 1.895,83 e não de R$ 22.750,00, conforme constam dos documentos fiscais, em conformidade com o item 3.2.2 do referido contrato, informando ao TCU as medidas adotadas, em até 15 dias da sua efetivação, caso ocorram:
	VALORES SUPERFATURADOS - PENDENTES DE PAGAMENTO

	COMPETÊNCIA
	NF
	QUANTIDADE DE PONTOS
	PREÇO UNITÁRIO (R$) 
	VALOR DEVIDO (R$) 
	VALOR COBRADO (R$) 
	VALOR COBRADO A MAIOR (R$) 

	1/2014
	2048
	28
	1.895,83
	53.083,24
	386.750,00
	333.666,76

	2/2014
	2111
	59
	1.895,83
	111.853,97
	705.250,00
	593.396,03

	3/2014
	2145
	88
	1.895,83
	166.833,04
	659.750,00
	492.916,96

	TOTAL
	1.666.434,57
	3.086.414,32
	1.419.979,75

9.8. enviar cópia desta deliberação à Procuradoria da República no Distrito Federal, nos termos do § 3º do art. 16 da Lei 8.443/1992 c/c o § 7º do art. 209 do Regimento Interno do TCU, para adoção das medidas cabíveis;
9.9. enviar cópia desta deliberação ao Dr. Jairo Bisol, Promotor de Justiça da 1ª Promotoria de Justiça de Defesa da Saúde, ao Tribunal de Contas do Distrito Federal e Territórios e à Comissão Parlamentar de Inquérito instaurada pela Câmara Legislativa do Distrito Federal, em função do Requerimento 1.622/2016 e do Ato do Presidente 182/2016, e à Controladoria-Geral do Distrito Federal, para as providências julgadas oportunas;
9.10. deferir o pedido de cópia dos autos solicitado pelo representante legal da Sra. Amanda Christina de Souza Silva, nos termos do art. 163 do RI/TCU.

Tomada de contes especial instaurada por este Tribunal a partir da conversão de representação, em cumprimento ao Acórdão 407/2017-Plenário, em desfavor da sociedade empresária Look in Door Placas de Sinalização S.A. e dos Srs. Vinício Gomes de Aguiar Filho, Amanda Christina de Souza Silva, Christiana Gonçalves Suppa, Jozeias Nunes Gonçalves Júnior e Marcello Nobrega de Miranda Lopes, em razão de irregularidades verificadas na execução do Contrato 236/2013-SES/DF, firmado pela Secretaria do Estado de Saúde do Distrito Federal (SES/DF) e a referida empresa.

Segunda Câmara

Secretaria de Estado de Saúde do Distrito Federal.

3. Interessados/Responsáveis:
3.1. Responsáveis: Amanda Christina de Souza Silva (XXX.998.861-XX); Christiana Goncalves Suppa (XXX.547.301-XX); Look In Door Placas de Sinalização S/A (06.294.612/0001-10); Marcello Nobrega de Miranda Lopes (XXX.309.921-XX); e Vinício Gomes de Aguiar Filho (XXX.770.477-XX).

13.1. Ministros presentes: Ana Arraes (Presidente), Augusto Nardes (Relator), Aroldo Cedraz e Raimundo Carreiro.
13.2. Ministros-Substitutos presentes: Marcos Bemquerer Costa e André Luís de Carvalho.

ACORDAO-COMPLETO-2434885

Acórdão 5908/2021 - Segunda Câmara

AUGUSTO NARDES

Adoto como parte do relatório, com os ajustes de forma considerados cabíveis, trechos da instrução da Secretaria de Controle Externo de Aquisições Logísticas (Selog) de peça 75 que, ao analisar as alegações de defesa e razões de justificativas apresentadas pelos responsáveis, tratam das irregularidades constatadas nestes autos, do próprio exame técnico das defesas apresentadas, das informações adicionais e dos pedidos de sustentação oral e de vista dos autos (itens 8-164 e 172-180 da referida instrução) , cuja proposta de encaminhamento foi acolhida pelo corpo dirigente dessa unidade técnica (peças 76 e 77) .
" (...) 
8.	Para uma melhor compreensão dos fatos que serão analisados, segue uma síntese das irregularidades consubstanciadas no referido relatório de inspeção constante do processo de representação:
Liquidação e pagamento de serviço não comprovado (peça 87, p. 6-18) :
9.	Verificou-se que no período de 12/2013 a 12/2014 o serviço relativo ao item 8 da Tabela constante no item 3.2.2 do Contrato 236/2013, transcrita à peça 87, p. 7, foi faturado pela contratada e atestado pelos executores do contrato sem a necessária documentação comprobatória da efetiva execução desses serviços, uma vez que essa documentação só foi juntada aos autos dos processos de pagamento PA 0060000776/2014 e PA 0060005463/2015 em jun./2015.
10.	Também, no exercício de 2015, as NF (faturas) emitidas pela contratada estavam desacompanhadas, quando de sua apresentação à SES/DF, da documentação comprobatória da efetiva execução dos serviços, uma vez que essa só foi juntada aos autos do processo de pagamento em jun./2015, portanto, dois meses após a última NF emitida/apresentada pela Look in Door; embora, nesse caso específico, o ateste, excepcional, desses documentos fiscais tenha se dado contemporaneamente ao ingresso dessa documentação aos autos pertinentes (PA 0060005463/2015) .
11.	Além disso, conforme apontou esta UT (peça 87, p. 14) , a documentação, apesar de se referir à comprovação dos serviços descritos, não permite atestar a efetiva execução da integralidade dos serviços ali relacionados, a exemplo do serviço de administração, monitoramento remoto e presencial do sistema, atualização de software e reposição e manutenção de hardware.
12.	Primeiramente, a documentação foi colacionada aos autos apenas em junho de 2015, como já informado. Outrossim, os indícios indicam que muitos dos conteúdos informados nos documentos apresentados como veiculado nos pontos de mídia referem-se a fatos ou eventos que só ocorreram em datas posteriores às respectivas competências, como evidencia a tabela constante da peça 87, p. 15-16. 
13.	Entretanto, não obstante a inidoneidade dos documentos de comprovação da execução do item 8 da Tabela constante no item 3.2.2 do Contrato 236/2013, esta UT identificou alguns documentos - notadamente os e-mails anexos ao Memo 027/15-Ascom/SES (peça 68, p. 566-593) - que evidenciaram que os pontos de mídia instalados, em número menor do que o previsto, foram utilizados para divulgar/apresentar algum conteúdo, embora não tenha sido possível verificá-lo, tampouco associá-lo aos termos contratuais, em razão da extinção do contrato, em out./2015.
14.	Em que pese isso, tendo em vista que os recursos aplicados no Contrato 236/2013 são de origem federal e dada a inidoneidade dos documentos juntados aos autos dos PA 0060-000776/2014 e PA 0060-005463/2015 a título de comprovantes da execução contratual, foi realizada a audiência dos seguintes fiscais do contrato, denominados no âmbito do Governo do Distrito Federal de executores: Srs. Vinício Gomes de Aguiar Filho, Christiana Gonçalves Suppa e Jozeias Nunes Gonçalves Júnior. 
Liquidação e pagamento de serviços com preços superfaturados (peça 87, p. 18-23) :
15.	O item 8 da tabela constante do item 3.2.2 do contrato (peça 69, p. 4) indicou o serviço 'Administração, monitoramento remoto e presencial, SLA, conteúdos editoriais específicos e customizados, conteúdo editorial de grade 'fullday', atualização de software, desenvolvimento de conteúdo, reposição e manutenção de hardware, por ponto, por 12 meses' no valor unitário de R$ 22.750,00. 
16.	Ocorre que os valores unitários constantes das Ordens de Serviços (OS) 1/2013, 2/2014 e 4/2014 indicaram como valor do item mensal o valor total previsto para um ano, no valor de R$ 22.750,00. O valor unitário correto seria de R$ 1.895,83, que corresponde ao valor total dividido por doze. A tabela à peça 87, p. 22, evidencia as notas fiscais em que houve a cobrança indevida, identificando-se um sobrepreço de R$ 1.649.375,62.
17.	No exercício de 2015, o superfaturamento ocorreu de forma distinta. Apesar de instalados apenas 88 pontos, o pagamento ocorreu como se os 160 pontos contratados houvessem sido instalados, gerando um débito no valor de R$ 546.001,16 (peça 87, p. 22) .
18.	Ocorre que a SES liquidou e pagou apenas parte das notas fiscais faturadas, como demonstram as tabelas à p. 23 da peça 87. Foram pagas apenas as notas relativas ao exercício 2013 e 2015. Desse modo, o débito original foi de R$ 775.397,03. 
19.	Foram citados, em razão desta irregularidade, a contratada, Look in Door; o Subsecretário de Administração Geral, Marcello Nobrega de Miranda Lopes; e o executor, Vinício Gomes de Aguiar Filho. 
20.	Também foi ouvida em audiência, por ter atestado nota fiscal superfaturada, mas não liquidada, a Sra. Amanda Christina de Souza Silva. 
Liquidação e pagamento de serviços não executados (peça 87, p. 24-27) :
21.	Segundo apurou esta UT, o pagamento relativo ao item correspondente ao treinamento de três turmas (componente 7 do Contrato 236/2013) foi realizado sem base em documentos comprobatórios da execução do serviço, a exemplo de uma ata de presença dos treinados.
22.	Ademais, a contratada faturou, além das três turmas previstas, uma quarta turma, sem lastro em OS e em contrato. Paralelamente, a Sra. Christiana Suppa, executora do contrato, ao solicitar a renovação do contrato, em 30/9/2014, admitiu que o treinamento não havia sido realizado. A então Chefe da Assessoria de Comunicação Social da SES/DF (Ascom) , em memorando de 2/3/2015, também deixou claro que não havia nenhum servidor no quadro da Ascom que tivesse recebido capacitação pela empresa Look in Door.
23.	Tais circunstâncias acarretaram o pagamento indevido no valor de R$ 54.699,72. Pela irregularidade foram citados a Look in Door, empresa contratada, e o Sr. Vinício Gomes de Aguiar Filho, executor. 
24.	Também foi chamada a responder em audiência a Sra. Amanda Christina de Souza Silva, executora substituta por ter atestado nota fiscal superfaturada, mas não ainda liquidada. 
Recebimento de objeto superfaturado na quantidade (peça 87, p. 27-31) :
25.	Nesse caso, houve um superfaturamento nos itens 4 (Ponto de Mídia Integrado Vídeo Wall) e 7 (Treinamento) do Contrato 236/2013.
26.	A SES requisitou a instalação de cinco pontos do item 4, mas foram faturados onze. Dada a impossibilidade de se constatar ou não a efetiva quantidade de pontos instalados, em razão do recolhimento dos equipamentos pela contratada, em data anterior à fiscalização realizada por esta Selog, bem como pela ausência de controles administrativos por parte da SES/DF sobre esses objetos (a exemplo de registro patrimonial) , optou-se, em razão da existência de indícios de instalação dos equipamentos, como demonstra pesquisa realizada pela Ascom (peça 68, p. 566-568) , pela presunção de instalação da quantidade indicada nas faturas, dada a objetividade desse documento.
27.	Já em relação ao item 7, foram requisitados três, mas faturados quatro. Além disso, constatou-se a não prestação do serviço, como tratado em item precedente.
28.	Em vista dessa irregularidade, foram chamados em audiência os Sr. Vinício Gomes de Aguiar Filho e a Sra. Amanda Christina de Souza Filho, executores.
Fragilidade no processo de fiscalização da execução do Contrato 236/2013 (peça 87, p. 31-35) :
29.	No caso em apreço, em consonância com o que foi descrito, verificou-se que os agentes designados como executores do Contrato 236/2013 (fiscais de contrato, no âmbito da esfera federal) não tiveram os devidos cuidados na condução desse mister, tendo em vista o ateste de NF emitidas pela contratada em desacordo com OS emitidas pela SES/DF (assinadas por eles, enquanto representantes da contratante) , com preços e quantidades superfaturadas e, principalmente, sem evidências da efetiva prestação dos serviços faturados e cobrados.
30.	Constatou-se que a contratada faturou serviços não comprovados, serviços não executados, serviços superfaturados na quantidade e serviços superfaturados no preço.
31.	Além disso, confrontando-se os serviços constantes no item 3.2.2 do contrato, o qual descreve os componentes do objeto contratual, verificou-se que a execução contratual, de modo geral, não se deu conforme o pactuado. Só foi requerida a instalação de dois tipos de Painéis/Pontos de Mídia, o Tipo 2, e o Integrado Vídeo Wall, enquanto se previu a instalação de cinco tipos diferentes de painéis/pontos de mídia. Outrossim, os painéis/pontos de mídia instalados não abrangeram a integralidade de Unidades da SES/DF previstas para recebimento dos equipamentos, os quais foram direcionados, exclusivamente, para os hospitais centrais, bem como para a Ascom, para a qual não havia previsão de instalação de pontos/painéis de mídia.
 (...) 
EXAME TÉCNICO
ANÁLISE DAS CITAÇÕES E AUDIÊNCIAS
33.	Apesar de o Sr. Vinício Gomes de Aguiar Filho, à época, executor titular do Contrato 236/2013, ter sido citado por edital (peça 63) , posteriormente foi identificado seu endereço recente e realizada nova citação (peço 68) , conforme aviso de recebimento constante da peça 72. Transcorrido o prazo regimental, manteve-se inerte, devendo ser considerado revel para todos os fins, dando-se prosseguimento ao processo, de acordo com o art. 12, § 3º, da Lei 8.443/1992.
34.	A Sra. Christiana Gonçalves Suppa, à época, executora titular do Contrato 236/2013, embora citada por via editalícia (peça 71) , não atendeu à audiência e não se manifestou quanto às irregularidades verificadas. Destaca-se que antes da audiência por edital foram adotadas providências que esgotaram as tentativas de localização do responsável. Os Ofícios de Audiência 628/2017-TCU/Selog (peça 35) , de 19/4/2017, e 714/2017-TCU/Selog (peça 50) , de 4/5/2017 foram devolvidos por mudança de endereço (peças 46 e 56) .
35.	A seguir aduzem-se os argumentos apresentados pelos responsáveis Look in Door, Sr. Marcello Nobrega de Miranda Lopes, Sr. Jozeias Nunes Gonçalves Júnior e Sra. Amanda Christina de Souza, relativos às suas respectivas alegações de defesa e razões de justificativa. 
DAS ALEGAÇÕES DE DEFESA APRESENTADAS PELA LOOK IN DOOR (peça 43 dos presentes autos) 
indício de irregularidade
36.	As citações foram promovidas para que a responsável apresentasse alegações de defesa e/ou para que recolhesse aos cofres do Tesouro Nacional os valores discriminados na tabela a seguir, em razão das ocorrências indicadas:
a)	Ocorrência: superfaturamento do componente 8 do objeto contratual no valor unitário de R$ 22.750,00, acima do valor pactuado no Contrato 236/2013, que era de R$ 1.895,83, beneficiando-se do respectivo pagamento:
Quantificação dos Débitos
	RESPONSÁVEIS SOLIDÁRIOS
	VALOR (R$) 
	DATA

	Look in Door, à época, parte contratada 
	229.395,87
	31/1/2014

	Vinício Gomes de Aguiar Filho, à época, executor titular do Contrato 236/2013-SES/DF
		
b)	Ocorrência: superfaturamento constante das Notas Fiscais 643, 678, 722 e 783 que apresentavam preços dos pontos de mídia correspondentes à integralidade da execução contratual (o contrato previa a instalação de 160 pontos de mídia) , quando a execução se deu para pouco mais de metade do previsto (88 pontos de mídia efetivamente instalados) :
Quantificação do débito
	RESPONSÁVEIS SOLIDÁRIOS
	VALOR (R$) 
	DATA

	Look in Door, à época, parte contratada
	546.001,16
	27/7/2015

	Marcello Nobrega de Miranda Lopes, à época, Subsecretario da Subsecretaria de Administração Geral da SES/DF
		
c)	Ocorrência: superfaturamento do componente 7 do objeto contratual (treinamento) , não executado pela contratada: 
Quantificação do débito
	RESPONSÁVEIS SOLIDÁRIOS
	VALOR (R$) 
	DATA

	Look in Door, à época, parte contratada
	54.699,72
	31/1/2014

	Vinícius Gomes de Aguiar Filho, à época, executor titular do Contrato 236/2013-SES/DF
		
Argumentos (peça 43. p. 3-9, dos presentes autos) :
37.	Preliminarmente a empresa argumenta que a) só veio a tomar ciência dos indícios de irregularidade nos autos desta TCE; b) a inspeção foi realizada sem qualquer participação ou intervenção da Look e assim não pôde esclarecer aspectos essenciais à compreensão do caso; e c) com base no enunciado da Súmula 3 e decisões do Supremo Tribunal Federal (STF) , a negativa prévia de oitiva da Look viola os princípios do contraditório e da ampla defesa.
38.	A empresa afirma ainda que, em que pese o Acórdão 407/2017-TCU-Plenáriolénário não fazer menção direta à nulidade de atos, declarou implicitamente a nulidade dos atos administrativos que promoveram o ateste nas notas fiscais, impedindo que sejam emitidos os atestados de realização dos serviços.
39.	De acordo com a responsável, afastando-se a presunção de legalidade dos seus atos, sem que lhe tivesse sido assegurado o contraditório, o TCU operou na contramão do art. 2º da Lei 9.784/1999. Ao comparar o processo administrativo com o processo penal, aduz que a aplicação de sanção deve ser realizada segundo rigoroso processo administrativo, no qual se adotarão garantias de extrema relevância em prol do acusado. 
40.	Em vista destas razões, solicita a anulação do Acórdão 407/2017-TCU-Plenáriolenário. 
Análise
41.	Cabe esclarecer que o processo de representação, no qual foi a realizada a inspeção, não ocasionou deliberação no sentido de imputar aos envolvidos qualquer responsabilização, portanto não caberia sua notificação prévia. Muito menos durante a execução dos trabalhos, pois, naquele momento, não se tinha propriamente processo caracterizado por lide, mas, sim, procedimento de apuração.
42.	A inspeção se constitui em um procedimento de fiscalização utilizada como instrumento próprio para suprir omissões e lacunas de informações, esclarecer dúvidas ou apurar denúncias ou representações quanto à legalidade, legitimidade e economicidade de fatos da Administração e atos administrativos. Trata-se de um instrumento, portanto, de apuração que independe da oitiva de quaisquer dos envolvidos. 
43.	A jurisprudência deste Tribunal é firme no sentido de que a instauração do contraditório e da ampla defesa, para fins  de condenação dos responsáveis por parte desta Corte de Contas, somente se dá na fase externa do processo de tomada de contas especial, ou seja, por meio de sua regular citação, sendo irrelevante, para a configuração do contraditório, a ocorrência ou não de notificação anterior (Acórdão 1404/2014-TCU-Plenário, Rel. Marcos Bemquerer; 1.991/2014-TCU-Plenário, Rel. Marcos Bemquerer; 2.875/2014-TCU-Plenário, Rel.  Benjamin Zymler; 4.578/2014-TCU-1ª Câmara, Rel. Weder de Oliveira; 5.661/2014-TCU-1ª Câmara, rel.  Bruno Dantas; 6.941/2015-TCU-1ª Câmara, Rel. Benjamin Zymler e 874/2016-TCU-1ª Câmara, Rel. Benjamin Zymler, entre outros) . No momento atual, a responsável vê garantido seu pleno direito ao contraditório e à ampla defesa ao ter sido chamada a apresentar sua defesa mediante citação.
44.	Ademais, as normas processuais delineadas na Lei 9.784/1999, que estabelece normas básicas sobre o processo administrativo, se aplicam aos processos do TCU apenas de forma subsidiária, por força do art. 298 do Regimento Interno do Tribunal. Não é cabível a aplicação da referida lei sobre matérias regulamentadas pelas normas processuais desse Tribunal (nesse sentido, Acórdão 3341/2016-TCU-Primeira Câmara, Rel. José Múcio; 7.795/2015-TCU-2ª Câmara, Rel. André de Carvalho; e 3.271/2012-TCU-Plenário, Rel. Ana Arraes) .
45.	Mais uma vez, o Acórdão 407/2017-TCU-Plenáriolénário não trouxe nenhuma deliberação no sentido de impor a nulidade de qualquer ato, portanto o argumento de que os atestados de capacidade técnica não podem ser emitidos é improcedente. Além disso, o Contrato 236/2013 já foi rescindido pela Administração e está sendo alvo de investigação, tanto pelo Poder Judiciário, como pelo TCDF (peça 87, p. 5 e 36) . 
46.	Os argumentos, portanto, devem ser rejeitados.
Argumentos (peça 43, p. 10-12, dos presentes autos) 
47.	Aduz que, ao tempo em que tramitava o TC Processo 004.901/2015-0, foram ajuizadas duas ações de improbidade em face da Look e de terceiros, nos quais se exige a devolução dos valores recebidos por meio do Contrato 236/2013 e que, a despeito da independência entre as esferas administrativa e judiciária, devem ser evitadas decisões conflitantes, ou, pior, que condenem a Look em duplicidade.
Análise
48.	O Tribunal de Contas da União possui jurisdição e competência próprias estabelecidas pela Constituição Federal e pela sua Lei Orgânica (Lei 8.443/92) . Por isso, não obsta a sua atuação o fato de tramitar no âmbito do Poder Judiciário ações versando sobre o mesmo assunto, dado o princípio da independência das instâncias.
49.	Sobre esse tema, o Supremo Tribunal Federal tem apoiado a tese da independência entre as instâncias administrativa e penal (Mandados de Segurança 26.969-DF e 25.880-DF) , no que é acompanhado pelo Superior Tribunal de Justiça (MS 7080-DF, MS 7138-DF e 7042-DF) , corroborando, por extensão, o entendimento esposado por esta Corte de Contas.
50.	Nesse sentido são os Acórdão 3036/2015-TCU-Plenário, Rel. Marcos Bemquerer; 10.042/2015-TCU-2ª Câmara, Rel. Marcos Bemquerer; 7.752/2015-TCU-1ª Câmara, Rel. José Múcio Monteiro; 7.475/2015-TCU-1ª Câmara, Rel. José Múcio Monteiro; e 7.123/2014-TCU-1ª-Câmara, Rel. Bruno Dantas.
51.	Assim, considerando que a existência, por si só, de ação judicial em curso sobre os fatos objeto de análise pelo TCU não gera relação de prejudicialidade a ensejar o sobrestamento dos autos nesta Corte até decisão judicial definitiva, por força da independência das instâncias, consideram-se improcedentes esses argumentos apresentados pela responsável. Eventual condenação em duplicidade da responsável deverá ser arguida na fase de execução da pena pela interessada.
Argumentos  (peça 43, p. 12-17, dos presentes autos) 
52.	A responsável argumenta não existirem nos autos elementos para se refutar os documentos e atos administrativos que comprovam a realização dos serviços, pois a inspeção apenas discorda da forma de constatação dos serviços. 
53.	Com fundamento em doutrina administrativista, menciona a responsável que os atos administrativos gozam de presunção de veracidade, sendo válidos até que sobrevenha ato ulterior que lhe retire tal caráter. Consigna que a Look disponibilizava toda a documentação e pessoal necessários à averiguação da prestação dos serviços, bem como os quantitativos pertinentes conforme designa o Decreto Distrital 32.598/2010 e a Lei 4.320/1964. 
54.	Defende que existe comprovação documental e mesmo testemunhal de que os serviços foram realizados, conforme se depreende tanto da documentação comprobatória da Look, como das confirmações realizadas por servidores do órgão. E, embora os resultados da inspeção tenham afirmado que existiam apenas os documentos comprobatórios referentes ao exercício de 2013, todos os demais exercícios constam do processo conforme aponta (peça 43, p. 16, dos presentes autos) . 
55.	Segundo a empresa, há documentos aptos a evidenciar a efetiva prestação dos serviços, nos limites e extensões descritos no processo administrativo, não havendo que se falar em inidoneidade dos documentos juntados, pois são capazes de atestar que o serviço foi realizado.
Análise
56.	Os resultados da inspeção não demonstraram apenas uma discordância acerca da forma de constatação dos serviços. Como já informado, verificou-se que a contratada faturou serviços não comprovados, serviços não executados, serviços superfaturados na quantidade e serviços superfaturados no preço.
57.	Com relação ao argumento de que os documentos anexados a sua defesa comprovam a realização dos serviços, não se verifica, junto à documentação anexada à defesa, nenhum documento apto a essa comprovação. Foram encaminhados cópia das Ações de Improbidade 2015.01.1.081686-5 (peça 43, p. 26-72, dos presentes autos) e 2016.01.1.1064 73-8 (peça 43, p. 73-124, dos presentes autos) que tramitam na Quinta Vara da Fazenda Pública do Distrito Federal contra a responsável; cópia das Notas Fiscais 2048, 2111e 2145, já constantes dos autos (peça 45, p. 126-128, dos presentes autos) ; Ata da audiência de uma das ações de improbidade (peça 43, p. 130-131, dos presentes autos) e demonstrativos de atualização de valores elaborado pela própria responsável (peça 43, p. 133-135, dos presentes autos) . 
58.	A tabela transcrita pela empresa (peça 43, p. 16, dos presentes autos) consta do relatório de fiscalização (peça 87, p. 13) . Nela são apontados os documentos constantes do processo de pagamento que deveriam demonstrar a realização dos serviços, contudo tais documentos foram elaborados em junho de 2015, portanto após o período que corresponderia a prestação dos serviços.
59.	Os argumentos, portanto, devem ser rejeitados.
Argumentos (peça 43, p. 17-18, dos presentes autos) 
60.	Defende que o intuito da Look sempre foi cumprir o objeto contratual, de modo que, na ausência de comprovação inequívoca de má-fé, não pode haver penalização. Portanto, seria imprescindível a demonstração de elemento subjetivo, já que impensável a punição com base em responsabilidade objetiva, pois o processo administrativo sancionador assemelha-se ao processo penal.
61.	Com base em doutrina, afirma que a culpa é conditio sine qua non para a aplicação de qualquer sanção na seara administrativa, entretanto a Look não agiu com culpa e jamais teve o intuito de causar dano, logo, não pode ser apenada.
Análise
62.	O elemento culpa lato sensu é essencial à responsabilização dos agentes públicos. Quando se trata da solidariedade, a lei firma essa responsabilidade para atingir o terceiro que de qualquer modo haja concorrido para o cometimento do dano apurado (Lei 8.443/1992, art. 16, §2º) .
63.	O Regimento Interno do TCU, ao reproduzir o teor do dispositivo legal acima referido, vem deixar claro que a 'irregularidade no recebimento de benefício indevido ou pagamento superfaturado' enseja a responsabilização do terceiro (art. 209, § 6º, II) .
64.	Sobre a matéria, a Lei 8.666/1993 estabelece o seguinte:
Art. 25. (...) 
§ 2º Na hipótese deste artigo e em qualquer dos casos de dispensa, se comprovado superfaturamento, respondem solidariamente pelo dano causado à Fazenda Pública o fornecedor ou o prestador de serviços e o agente público responsável, sem prejuízo de outras sanções legais cabíveis.
 (...) 
Art. 87. Pela inexecução total ou parcial do contrato a Administração poderá, garantida a prévia defesa, aplicar ao contratado as seguintes sanções:
 (...) 
IV - declaração de inidoneidade para licitar ou contratar com a Administração Pública enquanto perdurarem os motivos determinantes da punição ou até que seja promovida a reabilitação perante a própria autoridade que aplicou a penalidade, que será concedida sempre que o contratado ressarcir a Administração pelos prejuízos resultantes e após decorrido o prazo da sanção aplicada com base no inciso anterior.
 (...) 
Art. 96. Fraudar, em prejuízo da Fazenda Pública, licitação instaurada para aquisição ou venda de bens ou mercadorias, ou contrato dela decorrente:
I - elevando arbitrariamente os preços;
 (...) 
V - tornando, por qualquer modo, injustamente, mais onerosa a proposta ou a execução do contrato.
65.	É necessário notar ainda que constam dos autos circunstâncias que revelam má-fé da responsável, afinal partiu dela o faturamento das notas ficais, apontadas no relatório de fiscalização (peça 87) , contendo serviços superfaturados, tanto no preço quanto na quantidade, e não executados. 
66.	Dessa forma, ela sabia - ou deveria saber -, considerando o domínio que tinha - ou deveria ter - sobre o contrato celebrado, das irregularidades retro mencionadas.
67.	Assim, considerando que a responsável não conseguiu elidir a sua apontada má-fé, rejeitam-se as suas alegações de defesa quanto a esse tópico.
Argumentos (peça 43, p. 18, dos presentes autos) 
68.	A responsável argumenta que o valor devido difere do apontado pela inspeção. Com relação à cobrança em excesso, no tocante ao valor unitário de cada ponto instalado, de R$ 1.895,53 para R$ 22.750,00, afirma que, nos exercícios de janeiro, fevereiro e março de 2014, deixou de faturar valor em vista de manutenção dos pontos que foram instalados em dezembro, assim teria um crédito, não faturado, de R$ 62.562,39, de acordo com as notas fiscais anexadas (peça 43, p. 126-128, dos presentes autos) .
Análise
69.	Os valores correspondentes aos pontos de dezembro já foram faturados em todos os meses, por intermédio das Notas Fiscais 1740, 2048, 2111 e 2145, conforme aponta a tabela constante da peça 87, p. 22. Tanto que nas referidas notas contam o número de pontos cumulativamente faturados, a saber: 11, 28, 59 e 88, respectivamente. Aliás, nota-se, neste momento, mais uma irregularidade. Consta da Nota Fiscal 1740, de 30/12/2013 (peça 69, p. 39) , a cobrança dos onze pontos relativos a dezembro. Ocorre que o Contrato 236/2013 foi assinado em 20/12/2013 (peça 69, p. 3-15) . Sendo assim, a empresa somente teria direito à cobrança pela instalação destes pontos e não por sua execução. 
70.	O argumento apresentado, portanto, é improcedente. 
Argumentos  (peça 43, p. 19, dos presentes autos) 
71.	Afirma ser leviana a alegação de que não houve o devido treinamento de pessoal, o que enseja devolução de valores pagos com base na Nota Fiscal 1740, pois o treinamento teria ocorrido. Não seria o fato de não existir a comprovação ideal, que permite concluir que o treinamento não fora realizado.
72.	Aponta que, no bojo da ação de improbidade, que também apura a legalidade do Contrato 236/2013, o depoente Leonardo Eterno Ribeiro, então Chefe da Assessoria de Comunicação da Secretaria de Estado de Saúde, teria atestado, em meio à audiência de instrução e julgamento, 'que chegou a acompanhar a capacitação de servidores para o manuseio da operação do sistema' (peça 43, p. 130-131, dos presentes autos) . 
73.	Além disso, não se poderia afirmar que jamais houve treinamento, pois, do contrário, os funcionários do hospital não poderiam incluir no sistema a escala de médicos do local em que foi instalado o totem. 
Análise
74.	Constam dos autos diversas mensagens eletrônicas trocadas entre a então Chefe da Ascom e funcionários de diversos hospitais em que se torna clara a ausência de treinamento dos servidores. Entre tais mensagens, constam as seguintes informações relativas a diferentes hospitais: um técnico da Look, que trabalhava na Ascom, era a única pessoa que fazia o controle das publicações (peça 68, p. 583) ; a direção do hospital não fazia o controle dos equipamentos, sendo realizado diretamente pela empresa (peça 68, p. 585) ; as escalas médicas estavam sendo lançadas no sítio eletrônico da Look in Door e não nos painéis eletrônicos (peça 68, p. 589) . 
75.	Diante disso, a informação constante do depoimento do Sr. Leonardo, arrolado pelo então Subsecretário Adjunto de Saúde, de que chegou a acompanhar a capacitação de servidores, tem baixo valor probatório, considerando, até mesmo, que deixou de prestar o compromisso legal perante o juiz da causa (peça 43, p. 131, dos presentes autos) . 
76.	Ademais, é possível observar a pouca possibilidade fática de a contratada ter realizado três turmas de treinamento em, na melhor das hipóteses, três dias, pois a OS 1/2013 foi do dia 27/12/2013 (peça 69, p. 37) e a fatura foi do dia 30/12 (peça 69, p. 39) . A Cláusula 3.4.8 previa 3 turmas com carga horária de 40h cada (peça 69, p. 6-7) , o que seria impossível de ser realizado em três dias. 
77.	Além disso, é de se esperar que uma empresa minimamente estruturada tivesse controle de ao menos quem ministrou e frequentou o curso, quando e onde.
Argumentos (peça 43, p. 20-21, dos presentes autos) 
78.	Destaca que, nas Notas Fiscais 643, 678, 722 e 783, houve glosa, em cada uma delas, no importe de R$ 54.669,72, sob a justificativa de que não houve treinamento. Ocorre que o valor cobrado a título de treinamento foi de apenas R$ 4.558,31 e não o valor cheio por três turmas. Tanto seria verdade que em cada uma das notas existe menção ao fato de que o valor cheio foi dividido em doze parcelas. Sendo assim, teria havido uma glosa a maior de R$ 200.445,64. Além disso, os valores pagos pelo Distrito Federal deveriam ter sido atualizados nos termos contratuais, fosse por ter se passado mais de um ano do contrato ou porque o pagamento se deu meses após a emissão das notas fiscais. Assim, teria sido realizado pagamento em desconformidade com o reajuste devido, denotando pagamento a menor de R$ 25.225,16.
Análise
79.	As notas fiscais mencionadas pela responsável referem-se ao exercício de 2015. De fato, os serviços correspondentes ao treinamento foram glosados em virtude de solicitação da Ascom. A glosa ocorreu a maior, no valor de R$ 54.699,72 por nota, quando haviam sido faturados apenas 1/12 deste valor (peça 72, p. 36) . 
80.	Nesse ponto, é necessário fazer uma observação. Durante os exercícios 2013 e 2014, a Look in Door fazia constar, das notas fiscais, a quantidade de pontos que cobrava, a exemplo das Notas 2048 e 91 (peça 69, p. 119 e 172) . A partir de 2015, a empresa passou a lançar, nas notas fiscais, o valor correspondente ao rateio mensal do valor total anual previsto para o componente contratual, da forma como se observa na Nota 643 (peça 72, p. 37) . Dessa forma, não restava mais clara a quantidade de pontos que estavam sendo faturados. Tal fato permitia que fossem cobrados itens não executados. 
81.	Da mesma forma, a contratada efetuou o lançamento do treinamento. Em vez de lançar o quantitativo, de acordo com a prestação dos serviços, lançou 1/12 do valor previsto para o item sem ter executado. Tal fato deixou a quantidade de pontos faturada oculta do documento fiscal, deixando-a desapercebida pela Administração. Apesar disso, é possível reconhecer o crédito da empresa. 
82.	Com relação ao suposto descumprimento contratual por parte da SES, ao não atualizar os pagamentos, não cabe a este Tribunal, ainda que por via indireta, envolver-se em tais questões, já que envolve direito subjetivo da parte que, se desejar, deve procurar as vias judiciais. 
83.	Os argumentos quanto a este ponto podem ser aceitos, parcialmente, devendo-se ser lançado um crédito no valor de R$ 200.565,64 (R$ 50.141,41 x 4) na data de 27/7/2015, data em que ocorreu o pagamento (peça 87, p. 10) .
Argumentos  (peça 43, p. 22-23, dos presentes autos) 
84.	Diante dos argumentos anteriores, considera que, na remota hipótese de haver recebimento indevido de valores, dever-se-ia considerar que: a) o treinamento foi realizado; (b) deixou-se de faturar, em vista da manutenção de onze pontos, no período de janeiro a março de 2014, o importe de R$ 62.562,39; (c) houve glosa indevida de valores nas NF's 643, 678, 722 e 783 no importe total de R$ 218.678,88; (d) R$ 25.225,16 decorrentes da atualização contratual não foi pago, embora este importe fosse devido; (e) e¿ devido R$ 25.669,20 em vista da mora de mais de trinta dias para pagamento. Portanto, a responsável considera que a devolução da integralidade do valor não é devida, sob pena de os cofres públicos se beneficiarem duplamente. 
85.	Por fim, considerando os supostos créditos, afirma que o valor efetivamente recebido a maior teria sido de R$ 367.376,22 e solicita que o débito seja parcelado em 36 parcelas, na forma previsto pelo art. 217 do RI/TCU. 
Análise
86.	Diante das análises efetuadas nos itens precedentes, procede, no âmbito desta TCE, somente o crédito relativo ao treinamento, equivocadamente glosado a maior pela Administração. 
87.	Ademais, o pedido para que o débito seja parcelado em 36 parcelas pode ser acatado e concedido pelo Tribunal. 
Argumentos  (peça 64 dos presentes autos) 
88.	Em 12/6/2017, a responsável juntou aos autos a peça 64. Trata-se da apresentação dos resultados de uma pesquisa de satisfação realizada junto ao público espectador da solução de comunicação da Secretaria de Saúde do Distrito Federal. Segundo o que foi apresentado, 81% dos usuários consideraram o serviço ótimo, 17% bom e 2% regular. A intenção da empresa é a de demonstrar a efetiva realização e divulgação das informações de saúde dos monitores, que, segundo aponta, dependiam do manuseio de pessoas em cada unidade para inserção de certos dados. 
Análise
89.	Os resultados dessa pesquisa, cuja autoria não é conhecida, não auxilia a responsável. Considerando sua fidedignidade, os resultados apenas comprovam que algum serviço foi executado. Não há como fazer correlação entre os resultados apresentados e o treinamento que a empresa deveria ter oferecido aos servidores ou mesmo da quantidade de monitores efetivamente instalados e o conteúdo neles apresentados. 
90.	Os argumentos, portanto, devem ser rejeitados.
DAS RAZÕES DE JUSTIFICATIVA E DAS ALEGAÇOES DE DEFESA DE MARCELLO NOBREGA DE MIRANDA LOPES (peça 54 dos presentes autos) 
razões de justificativa
Indício de Irregularidade
91.	A audiência do responsável ocorreu por ter negligenciado a designação tempestiva de novos executores (fiscais) para o Contrato 236/2013, o que acarretou a fragilidade na execução contratual (fiscalização deficiente) , circunstância que contraria o disposto nos arts. 65, I, 66, caput, e 73, I, da Lei 8.666/1993; 41, §5º, I e VIII, e 44, parágrafo único, do Decreto Distrital 32.598/2010; 146, I, do Decreto Distrital 34.213/2013, Regimento Interno da SES/DF; e Cláusula Terceira, item 3.2.2, do Contrato 236/2013.
Argumentos
92.	O Sr. Marcello inicia seu arrazoado afirmando que, ao assumir o cargo em 24/3/2015 (peça 54, p. 43) , o Contrato 236/2013 já se encontrava assinado, fato que ocorrera em dez/2013. Além disso, também já havia sido assinado o Primeiro Termo Aditivo, cujo objeto foi prorrogar a vigência do ajuste por mais doze meses, a contar de 20/12/2014 até 19/12/2015. Afirma, ainda, que ao assumir o cargo, o referido contrato já estava há três meses sem designação de executor. 
93.	O Sr. Marcello, então, passa a relatar as dificuldades encontradas ao assumir o cargo de Subsecretário de Administração Geral da SES/DF e o cenário de desorganização administrativa pelo qual passava sua Secretaria (peça 54, p. 5-7) .  
94.	Com o objetivo de demonstrar sua conduta frente à SES/DF, cita diversas ações frente a outros contratos firmados por essa Secretaria, o quantitativo de pregões realizados, supostas melhorias nos procedimentos e fluxos de gestão interna, ações realizadas junto fornecedores diversos e capacitação de servidores (peça 54, p. 8-22) .
Análise 
95.	Embora o cenário por qual passava a SES em sua gestão, esse fato não tem o condão de eximi-lo de suas responsabilidades, podendo apenas, no máximo, reduzir a reprovabilidade de sua conduta, quando em análise das demais irregularidades, podendo, assim, ser considerado como atenuante para fins de aplicação de sanções. 
Argumentos
96.	O responsável menciona que somente o Segundo Termo Aditivo ao Contrato 236/2013 foi assinado em sua gestão, todavia visou apenas retificar erro contido no Primeiro Termo Aditivo, referente aos itens do contrato que foram prorrogados e valores de garantia contratual, bem como suspender o contrato por noventa dias, atendendo recomendação da Ascom.
97.	Destaca que assumiu o cargo de Subsecreta¿rio da Subsecretaria de Administração Geral da Secretaria de Estado de Saúde do Distrito Federal (SUAG/SES/DF) em 24/3/2015, não podendo assim ser responsabilizado pela não designação de executor do citado contrato, nos meses de janeiro, fevereiro e março de 2015. 
Análise
98.	Como consta do relatório de inspeção (item 3.3.5.9 - peça 87, p. 32) , no período de jan./2015 a abr./2015, o Contrato 236/2013 ficou sem executores (fiscais do contrato) designados, em razão do desligamento dos servidores então com esse encargo na Administração Distrital, por força do Decreto Distrital 36.237, de 1º/1/2015, publicado no DODF de 1º/1/2015. 
99.	De fato, o responsável comprova que assumiu o Cargo de Subsecretário Especial em 24/3/2015 (peça 54, p. 43, dos presentes autos) . Por essa razão, não pode ser responsabilizado por ter negligenciado a designação tempestiva de novos executores para o Contrato 236/2013 nos meses de janeiro a março. Poucos dias depois, em 17/4/2015, o Sr. Marcello nomeou novos executores (peça 54, p. 75, dos presentes autos) . Logo após, em 24/4/2015, ele suspendeu a execução do contrato (peça 72, p. 26) . 
100.	Considerando tais fatos, as razões de justificativa devem ser acatadas. 
ALEGAÇÕES DE DEFESA
Indício de Irregularidade
101.	A citação foi promovida para que o responsável apresentasse alegações de defesa e/ou para que recolhesse aos cofres do Tesouro Nacional os valores discriminados na tabela a seguir, em razão das condutas indicadas: 
	RESPONSÁVEIS SOLIDÁRIOS
	CNJP/CPF
	CONDUTA
	VALOR (R$) 
	DATA

	Marcello Nobrega de Miranda Lopes, à época, Subsecretario da Subsecretaria de Administração Geral da SES/DF
	XXX.309.921-XX
	Atestar as NFs 643, 678, 722 e 783 que apresentavam preços superfaturados correspondentes à integralidade da execução contratual (o contrato previa a instalação de 160 pontos de mídia) , quando a execução se deu para pouco mais de metade do previsto (88 pontos de mídia efetivamente instalados) , acarretando um pagamento indevido à contratada (dano ao erário) no total de R$ 546.001,16, conforme demonstrado nas planilhas constantes nos itens 3.3.2.17 e 3.3.2.18.
Além de autorizar a emissão da Nota de Empenho 2015NE03990, relativa a serviços por ele atestados, com valores superfaturados, quando deveria ter declinado desse mister, em razão do princípio da segregação de funções.
	546.001,16
	27/7/2015

	Look in Door, à época, parte contratada
	06.294.612/0001-10
			
Argumentos  (peça 54, p. 25-26, dos presentes autos) 
102.	Alega que, após assumir o cargo e tomar ciência do referido processo, entre um volume gigantesco de processos, adotou imediatas providências para a designação de executores, conforme Ordem de Serviço 16, de 17 de abril de 2015 (peça 54, p. 75, dos presentes autos) .
103.	Segundo o responsável, a chefe da Assessoria de Comunicação Social (Sra. Carmem de Lavor) alegou estar impedida de ser a executora do referido contrato, juntamente com o suplente, pois, conforme estabelece o § 3° do art. 41 do Decreto 32.598/2010, a execução deveria recair sobre agente público ou comissão especialmente designados para tal atividade, que possuam qualificação técnica condizente com a complexidade e especificidade do objeto contratado. Se a própria área técnica alegava não possuir servidor para executar os serviços, questiona qual a unidade que teria servidor capacitado. 
104.	Ademais, segundo o responsável, apesar de a Chefe da Ascom alegar incompetência, continuava agindo como se fosse a executora, solicitando relatórios das unidades e afirmando que os serviços referentes aos meses de janeiro a abril de 2015 foram prestados, salvo o item referente a¿ capacitação (Nota Técnica de 8/6/2015 à peça 54, p. 76, dos presentes autos) . Além disso, requereu a suspensão e posterior rescisão contratual. Questiona, assim, como poderia informar incompetência para ser executora do contrato, mas afirmar que os serviços foram prestados de forma satisfatória, e, por fim, não ser responsabilizada. 
105.	Argumenta que, apesar disso, a Chefe da Ascom não solicitou a revogação da Ordem de Serviço que a designou como executora nem tampouco indicou servidores capacitados e competentes para serem os executores do contrato. Assim, em tese, permaneceram os executores designados pela OS 16/2015. Solicita, assim, que a responsabilidade seja imputada ao executor formalmente designado e que atuou de forma decisiva no processo, não só do pagamento, atestando a prestação dos serviços, como também opinando acerca da quantidade executada e da continuidade ou não do Contrato 236/2013.
Análise
106.	Logo após assumir o cargo, o Sr. Marcello nomeou, como executores do Contrato 236/2013, a Sra. Carmem de Lavor, Chefe da Ascom, e seu suplente (peça 54, p. 75, dos presentes autos) . Ao contrário do que afirma o responsável, constam dos autos em apenso cópia do Memo. 43/2015, de 24/4/2015, que, embora apócrifo, comunica a impossibilidade de a Sra. Carmem assumir a função, pois, de acordo com o Decreto 32.753/2011, servidores comissionados não podem ser nomeados executores (peça 68, p. 600) . A assessoria jurídica da SES fez constar de seu relatório tal questão (peça 68, p. 619) . 
107.	O responsável alega, também, que a Chefe da Ascom agia como executora. As ações da Sra. Carmem junto a esse contrato se constituíram na realização de um levantamento junto aos hospitais acerca da prestação dos serviços e na emissão da Nota Técnica de 8/6/2015, na qual encaminha as notas fiscais relativas ao exercício de 2015 para liquidação (peça 72, p. 36) . Nesse documento ela menciona que as notas ficais ainda não haviam sido quitadas anteriormente por não haver servidores na Ascom com as qualificações técnicas para serem executores do contrato. 
108.	As ações da Sra. Carmem, portanto, indicaram preocupação com a execução do Contrato 236/2013, o que seria de se esperar da Chefe da Ascom. Logo, seus atos não podem conduzir à sua responsabilização, principalmente por ter tido a preocupação de deixar nos autos do processo comunicação no sentido de que não poderia fiscalizar o contrato. Ademais, a Sra. Carmem mencionou que 'as devidas Notas Fiscais não foram quitadas anteriormente, por não terem servidores desta Ascom, com qualificações técnicas para serem executores de contrato vigente'. 
109.	Não obstante, é perceptível que a Nota Técnica de 8/6/2015 deixou margem à interpretação de que, à exceção do treinamento, os demais serviços haviam sido executados. Mas, para fins de liquidação, o Sr. Marcello agiu temerariamente em concluir isso. Diante da dúvida, o gestor prudente teria questionado à chefe da Ascom para que se pronunciasse explicitamente acerca dessa questão.
110.	Baseado no pronunciamento da Chefe da Ascom, o Sr. Marcello atestou os serviços constantes das faturas e determinou o pagamento (peça 72, p. 34-44) . Nesse momento, sua responsabilidade se tornou inequívoca. 
111.	Os argumentos apresentados, portanto, não podem ser aceitos. 
Argumentos (peça 54, p. 27-30, dos presentes autos) 
112.	O responsável destaca que, naquele momento, a SES/DF passava por inúmeras dificuldades, inclusive em razão de pessoal, já que os poucos técnicos faziam uma análise detalhada de cada processo. Segundo aponta, havia um excesso de demanda e um descontrole/desorganização administrativa acerca das prioridades da pasta. Considera, portanto, que seria inevitável que alguma falha eventualmente acontecesse. 
113.	Alega que, após a gestão e manifestação da Ascom/SES, que culminou com a suspensão do contrato, adotou todas as providências para evitar prejuízo ao erário, como a suspensão do ajuste por noventa dias.
114.	Com relação ao pagamento, afirma que a Chefe da Ascom/SES realizou pesquisa junto às unidades da rede de saúde, para aferir a quantidade de pontos instalados, bem como a funcionalidade e essencialidade dos serviços contratados. Porém, não teria colocado nenhuma informação no seu relatório, alertando-o acerca da divergência dos serviços cobrados nas notas fiscais, com o que de fato estava sendo efetivado/realizado pela empresa. Assim, alega ter havido uma omissão, o que pode ter contribuído para um eventual pagamento indevido ou superfaturado.
115.	Segue o responsável asseverando que, na da Nota Técnica de 8/6/2015, consta a informação de que, no item 7 (Treinamento de Pessoal) do 1° Termo Aditivo do Contrato no 236/2013, não teria havido nenhum tipo de treinamento e solicita a glosa, em cada nota fiscal, no valor de R$ 54.699,72, totalizando o valor de R$ 218.798,88.
116.	Por fim, segundo alega, a Ascom teria informado constar em anexo os documentos da empresa Look in Door, referente à prestação dos serviços janeiro a abril/2015. Diante disso, entendeu que houve o atesto tácito da prestação dos serviços. Além disso, mesmo após ter realizado estudo técnico, a Ascom não teria feito qualquer questionamento acerca da prestação de contas apresentada.
117.	Dessa forma, considerando que não havia nenhuma decisão e/ou determinação quanto ao não pagamento de valores decorrentes do referido contrato, não teria restado outra alternativa senão a quitação financeira, de boa-fé, referente ao exercício 2015, para efetivação da rescisão contratual. Alega que em novembro de 2015 foi prolatada decisão, oriunda de ação judicial ajuizada pelo MPDFT, determinando o não pagamento dos serviços decorrentes do Contrato 236/2013.
118.	O responsável destaca que em momento algum agiu com dolo ou visando prejuízo ao erário, apenas objetivando findar um contrato que estava sendo questionado pela área técnica e honrar os compromissos, sem em nenhum momento tomar ciência, seja da área técnica ou de órgãos de controle e fiscalização, acerca de eventual superfaturamento ou não execução dos serviços prestados de janeiro a abril de 2015.
119.	Aduz que o atesto, em caráter excepcional, das Notas Fiscais 643, 678, 722 e 783 não ocorreu de forma aleatória. Primeiramente, os autos teriam sido encaminhados aos executores de fato designados, que era a Chefe da Ascom/SES e seu assessor, que, sem fugir à sua responsabilidade, emitiram a Nota Técnica de 8/6/2015, alertando da necessidade de glosa de valores e apresentando a documentação de prestação de contas. Dessa forma, entendeu que houve a manifestação da executora do contrato, uma vez que, ao receber os documentos da empresa (notas e relatório) , emitiu sua manifestação como unidade executora, chegando inclusive a exigir glosas de valores.
120.	Só então, após a manifestação da unidade executora de fato, na qualidade de gestor e não de executor, atestou as notas, com base no pronunciamento da Assessoria de Comunicação Social. Assim, em nenhum momento teria usurpado da competência do executor.
121.	Em seguida, o responsável alega que:
a)	os atos administrativos gozam de presunção de veracidade, logo, ao receber a nota técnica da área fim, sem informações de eventuais não conformidades, deu prosseguimento à liquidação da despesa; e
b)	os pagamentos das Notas Fiscais ocorreram com boa-fé, sem nenhum interesse em se locupletar ou causar dano ao erário, mas visando a garantir o interesse público. Ressalta, ainda, que, quando do seu ingresso na SUAG/SES, não foi cientificado - nem os próprios autos do processo mencionavam - de que havia superfaturamento ou serviços não prestados referentes ao Contrato 236/2013. Se tivesse sido alertado antes do pagamento, mesmo diante das dificuldades enfrentadas, não teria autorizado o pagamento.
Análise
122.	A Nota Técnica de 8/6/2015, que encaminhou o processo para pagamento, de fato foi omissa em relação à quantidade de pontos instalados (peça 72, p. 36) . Possivelmente isso se justifica por dois motivos. Primeiro, porque a Sra. Carmem já sabia, conforme consta do Memo. 27/2015, de 2/3/2015, que haviam sido encontrados, aproximadamente, 90 monitores (peça 68, p. 567) . 
123.	Em segundo lugar, a origem desta omissão está na forma como a contratada faturou os serviços. Fato já explicitado nesta instrução, nas notas fiscais relativas aos exercícios 2013 e 2014 constava clara a quantidade de pontos instalados, a exemplo das Notas 2048 e 91 (peça 69, p. 119 e 172) . A partir de 2015, a empresa passou a lançar, nas notas fiscais, o valor correspondente ao rateio mensal do valor total anual previsto para o componente contratual, da forma como se observa na Nota 643 (peça 72, p. 37) . Assim, o quantitativo de pontos, pelos quais estava faturando, ficou encoberto. 
124.	De toda forma, ao contrário do que afirma o responsável, as informações relativas aos problemas contratuais encontravam-se nos autos do processo, conforme noticiou a Chefe da Ascom, por meio do MEMO 27/2015-ASCOM/SES, de 2/2015, ao relatar que 'após breve análise dos autos, não foram encontrados dados que comprovassem o efetivo resultado do serviço contratado' (peça 68, p. 566) . 
125.	Em momento nenhum foi afirmado que o responsável agiu com dolo ou com o intuito de se locupletar. O Sr. Marcello assumiu o cargo de Subsecretário Especial em 24/5/2015 (peça 54, p. 43, dos presentes autos) . Menos de um mês depois, em 11/6/2015, ele atestou a execução dos serviços baseado em uma nota técnica que deixava margem à interpretação de que os serviços tinham sido executados conforme faturado (peça 72, p. 40) . Em 3/7/2015, o responsável, considerando as informações constantes dos autos e a suposta comprovação dos serviços, conforme seu próprio ateste, autorizou a liquidação das despesas (peça 72, p. 327) .
126.	Observe-se que não era razoável que, na dúvida de se os serviços foram executados adequadamente, exceto quanto ao item 7 (Treinamento) , o responsável viesse a presumir tal assertiva, em vez de voltar a questionar a então chefe da Ascom para que explicitamente se manifestasse sobre isso.
127.	Ao avocar o ateste, ordenando a liquidação da despesa, o responsável agiu, no mínimo, de forma imprudente e precipitada, o que acarretou no pagamento indevido. Além disso, conforme já informado, a Chefe da Ascom já havia comunicado que não poderia ser a executora do Contrato 236/2013.
128.	Assim, é possível concluir que o responsável não agiu com boa-fé objetiva, visto que não poderia ter atestado tais serviços apenas diante do aparente direito da contratada. Até porque a nota técnica da Ascom não atestou os serviços, tanto que coube a ele fazê-lo. 
129.	Em vista dessas razões, não é possível acatar os argumentos do responsável.
Argumentos  (peça 54, p. 33-34, dos presentes autos) 
130.	O responsável alega que houve má-fé da empresa ao encaminhar as notas fiscais com valores superfaturados, inclusive cobrando por serviços que não foram prestados, e sem alertar à SES/DF acerca de tal cobrança.
131.	De acordo com o Sr. Marcello, as Notas Fiscais 20, 94, 173, 255, 316,381 e 424, referentes à prestação de serviços de abril a dezembro de 2014 cobram o valor de R$ 166.833,04 referente a 88 pontos implementados. Todavia, agindo de má-fé, nas Notas Fiscais 643, 678, 722 e 783, referentes ao período de janeiro a abril de 2015, fatura o valor de R$ 303.333,33 referente à implementação dos 160 pontos, sem, no entanto, apresentar comprovação da instalação dos demais pontos.
132.	Assim, não caberia sua responsabilização, já que não fora devidamente alertado pela Ascom/SES por meio da sua nota técnica.
Análise
133.	Com efeito, há realmente indícios de que a empresa contratada agiu de má-fé. Como já informado, a partir de 2015, a empresa passou a lançar, nas notas fiscais, o valor correspondente ao rateio mensal do valor total anual previsto para o componente contratual. Assim, o quantitativo de pontos, pelos quais estava faturando foi encoberto, o que permitiu que a cobrança por serviços não executados pudesse passar pelo controle da Administração.
134.	Ainda assim, tal manobra somente logrou êxito diante da imprudência do Sr. Marcello. Primeiramente, não havia fiscais legalmente designados atuando no contrato, já que a Chefe da Ascom não poderia cumprir essa função. A duas, porque o responsável procedeu ao ateste dos serviços de forma precipitada e sem a absoluta certeza de que os serviços haviam sido executados, consoante já analisado nos parágrafos 121 a 128 desta instrução. 
135.	Os argumentos, portanto, quanto a esse ponto não podem ser aceitos.
Argumentos (peça 54, p. 34-41, dos presentes autos) 
136.	Afirma que as notas fiscais foram pagas após a informação da área financeira da SES/DF acerca da existência de crédito no valor de R$ 3.872.097,56. Tal crédito, por ser decorrente da execução do Contrato 236/2013, pode ser objeto de compensação/retenção dos valores pagos indevidamente no mesmo contrato. 
137.	Assim, considerando que agiu de boa-fé e que a empresa faturou valores indevidos, entende necessário e razoável que os valores eventualmente superfaturados sejam devidamente glosados dos créditos que a empresa tem a receber junto a SES/DF, em reconhecimento de dívida do exercício 2014. Para fundamentar seu argumento, o responsável cita trecho dos Acórdão 3114/2010-TCU-Segunda Câmara, 3.033/2009-TCU-Plenário e 3.301/2015-TCU-Plenário, da Lei 8.666/1993, do Parecer 19/2011, da Procuradoria-Geral Federal da Advocacia-Geral da União e da obra de Marçal Justen Filho. 
Análise
138.	O Contrato 236/2013 vigeu entre dezembro de 2013 e abril de 2015. Após a inspeção realizada na SES, esta UT verificou que nenhuma das faturas apresentadas em 2014 havia sido liquidada. Dessa forma, a maior parte dos valores superfaturados encontrava-se pendente de pagamento, conforme relacionado na tabela do item 3.3.2.19 da instrução à peça 87, p. 23. 
139.	Se forem considerados os pagamentos efetuados (cobrados e pagos a maior: R$ 775.397,03 + R$ 54.699,72) frente aos valores devidos (pendentes de pagamento do exercício de 2014: R$ 1.666.434,57) , a empresa ainda teria um crédito nominal de R$ 836.337,82. Apesar disso, não é possível, neste momento, desconsiderar o débito dos responsáveis, pois tal crédito não pode ser considerado líquido e certo.
140.	A princípio, existem, como já informado nesta instrução, duas ações civis públicas que discutem irregularidades na execução do Contrato 236/2013. A Ação Civil Pública 2016.01.1.106473-8 solicita a devolução de R$ 412.549,72 (peça 43, p. 123, dos presentes autos) . Já a Ação 2015.01.1.081686-5 solicita a devolução de todos os valores pagos e reconhecidos pelo Estado (peça 43, p. 71, dos presentes autos) . Tais ações podem vir a repercutir sobre o crédito calculado. 
141.	O art. 80, IV, da 8.666/1993, citado pelo responsável, trata de providências administrativas diante a serem adotadas nos casos de rescisão de que trata o art. 79, inc. I, da mencionada Lei, não implicando a sua utilização no âmbito do TCU.
142.	A jurisprudência trazida pelo responsável não trata de situação similar a que se analisa nestes autos. O Acórdão 3114/2010-TCU-Segunda Câmara (Relator: Raimundo Carreiro) tratou de situação de possível retenção de futuros repasses da União a município referente a recursos do SUS, como forma de compensação.
143.	O Acórdão 3033/2009-TCU-Plenário (Relator: Benjamin Zymler) tratou de retenção/glosa de valores pagos indevidamente à contratada. Já o Acórdão 3301/2015-TCU-Plenário (Relator: Walton Alencar Rodrigues) tratou de glosa de multa aplicada à contratada em relação a possíveis créditos que esta tenha com àquela.
144.	Em sentido contrário à pretensão do responsável, observa-se a ementa do Acórdão 600/2007-TCU-Primeira Câmara (Relator: Aroldo Cedraz) :
Não compete a este Tribunal, substituindo-se ao órgão original, proceder à liquidação de despesas não regular e tempestivamente liquidadas pelo órgão competente. Por isso, não se admite, no âmbito deste Tribunal, a compensação de débito decorrente de inexecução de serviços pagos com pretenso crédito decorrente de serviços que se alega que teriam sido executados, não previstos no contrato e no projeto e, portanto, não regularmente liquidados. 
145.	Na mesma linha, mediante o Acórdão 1935/2014-TCU-Plenário (Relator Ministro Benjamin Zymler) , esta Corte entendeu que não há fundamento legal para a compensação de débito imputado pelo TCU com créditos que o responsável eventualmente tenha contra a Fazenda Nacional, ainda que estes sejam decorrentes de decisão judicial transitada em julgado.
146.	Há que se considerar, ainda, que os valores eventualmente devidos à Look in Door não sejam pagos com recursos federais. Consta da instrução à peça 87, p. 8, que a SES utilizou os recursos do Bloco de Média e Alta Complexidade - fonte 138.003.467 - para custear o contrato em análise. Como ressaltou o Controle Interno da SES, o pagamento desse tipo de despesa não se inclui no conjunto de procedimentos da Atenção de Média e Alta Complexidade Ambulatorial e Hospitalar (peça 84, p. 2-3) . 
147.	Logo, não é possível, neste momento, desconsiderar o débito em vista de um suposto crédito da contratada. 
DAS RAZÕES DE JUSTIFICATIVA APRESENTADAS POR JOZEIAS NUNES GONÇALVES JÚNIOR (peça 48 dos presentes autos) 
Indício de irregularidade
148.	O Sr. Jozeias foi ouvido em audiência por ter negligenciado as atribuições conferidas por lei ao executor (fiscal) do contrato, o que acarretou: i) pendência de pagamento de serviços não comprovados; ii) fragilidade na execução contratual (fiscalização deficiente) ; circunstâncias que contrariam o disposto nos arts. 65, inciso I, 66, 67, 73, inciso I, 76 e 96, inciso IV, da Lei 8.666/1993; 62, caput, 63, §1º, inciso II, §2º, inciso III, da Lei 4.320/1964; arts. 41, §5º, incisos I e VIII, 44, caput e parágrafo único, 45, 57, 58, 61, 62 e 63, do Decreto Distrital 32.598/2010; Cláusula Terceira, item 3.2.2, do Contrato 236/2013; podendo caracterizar, ainda, a conduta tipificada no art. 301, §1º, do Código Penal (peça 12 dos presentes autos) .
Argumentos
	O responsável alega, em síntese, que:
a)	foi nomeado executor do Contrato 236/2013 por meio da OS de 19/11/2014 e foi dispensado da função de executor substituto do contrato cerca de um mês após a nomeação;
b)	nesse período não teriam sido feitos pagamentos à Look in Door;
c)	o manual de fiscalização de contratos pela AGU prevê que cabe ao fiscal atestar somente aquilo que lhe for apresentado;
d)	não chegou a realizar o ateste da prestação de serviços;
e)	não teria havido, no período, dano ao erário; e 
f)	a questão em lide já teria sido tratada no TC Processo 001.203/2014-2, no qual teria sido considerado legal a prestação do serviço.
Análise
149.	Ao contrário do que alega, o Sr. Jozeias atestou, em 4/12/2014, a execução dos serviços constantes da Nota Fiscal 540, de 30/11/2014 (peça 69, p. 185-186) . Nesse documento, o valor unitário por ponto foi faturado por R$ 22.750,00, em vez do valor contratado de R$ 1.895,83, conforme consta do relatório de inspeção (peça 87, p. 19) .
150.	Em razão desse ateste, o responsável foi ouvido em audiência. Embora não tenha havido dano ao erário, porque não houve pagamentos à empresa durante o exercício de 2014, tal fato foi alheio à vontade do responsável. Aliás, caso o pagamento tivesse ocorrido, o Sr. Jozeias teria sido citado para restituir o valor indevidamente pago ou apresentar sua defesa. 
151.	O tempo em que permaneceu como fiscal e tendo em vista de ter atestado apenas uma nota fiscal podem ser considerados atenuantes a serem considerados na dosimetria da multa a ser aplicada.
152.	Nos autos do TC Processo 001.203/2014-2, foi tratada apenas a legalidade da utilização de recursos federais em ações não finalísticas de saúde, por parte do Governo do Distrito Federal, não tendo versado sobre os fatos ora analisados, relacionados à execução do Contrato 236/2013.
153.	Em vista disso, os argumentos do Sr. Jozeis não podem ser aceitos. 
DAS RAZÕES DE JUSTIFICATIVA APRESENTADAS POR AMANDA CHRISTINA DE SOUZA (peça 60 dos presentes autos) 
Indício de irregularidade
154.	A Sra. Amanda foi ouvida em audiência por ter negligenciado as atribuições conferidas por lei ao executor (fiscal) do contrato, o que acarretou: i) pendência de pagamento de serviços não comprovados; ii) pendência de pagamento de serviços superfaturados; iii) recebimento de objeto superfaturado na quantidade; iv) recebimento de objeto superfaturado na quantidade; e v) fragilidade na execução contratual; circunstâncias que contrariam o disposto nos arts. 7º, §4º, 65, I, §§1º e 2º, 66, 67, 73, I, 76, e 96, IV, da Lei 8.666/1993; arts. 62, caput, 63, §1º, II, §2º, I e III, da Lei 4.320/1964; arts. 41, §5º, I e VIII, 44, caput e parágrafo único, 45, 57, 58, 61, 62 e 63, do Decreto Distrital 32.598/2010; Cláusula Terceira, item 3.2.2 do Contrato 236/2013; podendo caracterizar, ainda, a conduta tipificada no art. 301, §1º, do Código Penal (peça 87, p. 39) .
Argumentos
155.	A responsável inicia sua defesa transcrevendo trecho do Acórdão 2639/2014-TCU-Plenário e do seu Voto condutor (Relator: Ministro Walton Alencar Rodrigues) para fundamentar seu argumento de que a utilização de recursos federais para divulgação de informações de saúde não se constitui irregularidade. 
156.	Em seguida, menciona que, ao contrário do afirmado por esse Tribunal, o Contrato 236/2013 foi assinado em momento anterior ao ajuizamento da ação por improbidade administrativa. 
157.	Afirma que foi nomeada executora substituta do Contrato 236/2013 por meio da OS 71, de 26/12/2013, tendo sido dispensada de sua função por meio da OS 22, de 14/4/2014. Nesse ínterim, os únicos pagamentos que teriam sido realizados à contratada somaram o montante de R$ 391.922,23, todos feitos em 31/1/2014, por meio das Ordens Bancárias: 20140B01564; 20140B01565; 20140B01566 e 20140B01567. 
158.	A seguir, a responsável alega o seguinte:
a)	que atuou como fiscal substituta do contrato e que as OS foram emitidas sem o seu ateste, logo sua responsabilização seria indevida; 
b)	a questão objeto do presente processo já foi discutida nos autos do TC Processo 001.203/2014-2, no qual teria sido considerada legal a prestação de serviços de painéis eletrônicos para fins de comunicação na rede pública de saúde do DF;
c)	fora simplesmente designada para o cargo, sem qualquer treinamento que a capacitasse para tanto e que seu papel na SES era de coordenadora de imprensa; e
d)	sua nomeação se deu contra o disposto no Decreto 32.598/2010, que estabelece que os contratos cujo valor global exceda R$ 150.000,00 devem ter como executor, obrigatoriamente, servidor ocupante de cargo de provimento efetivo ou empregado permanente;
Análise
159.	Os argumentos relativos ao fato de terem sido utilizados recursos federais do Sistema Único de Saúde para custear ações não finalísticas de saúde podem ser desconsiderados. No relatório de fiscalização, essa UT fez constar trecho do Voto que fundamentou o Acórdão 2639/2014-TCU-Plenário em que o Relator - Ministro Walton Alencar Rodrigues - consignou que a divulgação de informes jornalísticos nos painéis instalados na rede de saúde do DF não se constituía irregularidade (peça 87, p. 4-5) .
160.	Com relação à data de celebração do Contrato 236/2013 e a data da ação civil pública, também já constava dos autos informação de que referido contrato fora assinado antes da distribuição da ação judicial (peça 87, p. 6) .
161.	Como já informado nesta instrução, nos autos do TC Processo 001.203/2014-2, foi tratada apenas a legalidade da utilização de recursos federais em ações não finalísticas de saúde, por parte do Governo do Distrito Federal, não tendo versado sobre os fatos ora analisados, relacionados à execução do Contrato 236/2013.
162.	De fato, os pagamentos realizados não foram efetuados devido ao ateste da Sra. Amanda, tanto que a responsável não foi citada, mas ouvida em audiência por ter promovido o ateste na Nota Fiscal 2111, de 28/2/2014, no valor de R$ 1.041.833,24 (peça 69, p. 161-162) . 
163.	No que se refere à ausência de treinamento e ao fato de ter sido nomeada ao arrepio do disposto no Decreto 32.598/2010, caberia à Sra. Amanda registrar tais ocorrências à época, de forma a demonstrar que não poderia ter exercido a fiscalização do Contrato 236/2013, assim como procedeu a Sra. Carmem de Lavor. Ao não questionar a sua designação de forma tempestiva, bem como ao atestar serviços, a responsável acabou por exercer na prática a atribuição que lhe foi imputada, assumindo o ônus de sua nomeação.  
164.	As razões de justificativa da Sra. Amanda, portanto, não podem ser aceitas. (...) "  (grifos no original) .
2.	O Ministério Público que atua junto ao TCU (MPjTCU) manifesta-se de acordo, na essência, com a proposta apresentada pela unidade técnica, ajustada em face das considerações aduzidas no pronunciamento a seguir transcrito, com os ajustes de forma julgados pertinentes.
"Cuidam os autos de Tomada de Contas Especial (TCE) instaurada por este Tribunal em cumprimento ao Acórdão 407/2017-TCU-Plenário (Relator Min. Augusto Nardes) , em razão de irregularidades verificadas na execução do Contrato 236/2013, firmado pela Secretaria do Estado de Saúde do Distrito Federal (SES/DF) e a sociedade empresária Look in Door Placas de Sinalização S/A, com utilização de recursos do SUS.
2.	As irregularidades consistiram em pagamentos por serviços com preços ou quantidades superfaturados, pagamentos por serviços não executados e fragilidades na fiscalização da execução do contrato.
3.	Após exame das alegações de defesa e razões de justificativas, a unidade técnica propôs, em síntese, julgar irregulares as contas dos Srs. Marcello Nobrega de Miranda, então Subsecretário de Administração Geral, e do Sr. Vinício Gomes de Aguiar Filho, então executor do contrato, além de condená-los, em solidariedade com a empresa contratada, ao recolhimento do débito ao Tesouro Nacional e aplicar-lhes a multa prevista no art. 57 da Lei 8.443/1992. Tal proposta se fundamenta no fato de terem atestado a execução dos serviços, possibilitando a ocorrência dos pagamentos superfaturados. 
4.	Propôs, ainda, aplicar a multa prevista no art. 58, inciso I, da Lei 8.443/1992 aos responsáveis Jozeias Nunes Gonçalves Júnior, Christiana Gonçalves Suppa e Amanda Christina de Souza Silva, executores do contrato, por terem negligenciado suas atribuições na fiscalização da avença.
5.	Por fim, considerando que havia notas fiscais com valores superfaturados já atestadas, mas ainda não pagas, propôs determinar à Secretaria de Estado de Saúde do Distrito Federal que, caso venha a efetuar os pagamentos decorrentes das referidas notas ficais, proceda aos devidos ajustes, visto que o valor mensal contratado por ponto foi de R$ 1.895,83, e não de R$ 22.750,00 conforme constam dos documentos ficais.
****
6.	Concorda-se em linhas gerais com a proposta apresentada pela Unidade Técnica, sem prejuízo dos ajustes sugeridos a seguir.
7.	Os recursos utilizados nos pagamentos considerados irregulares originaram-se do Fundo Nacional de Saúde (Fonte 138 - peça 87, p. 9, do TC Processo 004.901/2015-0) , de modo que o recolhimento do valor dos débitos deverá ter como destinação o referido fundo, na esteira do entendimento firmado no Acórdão 1072/2017-TCU-Plenário (Relator Min. Bruno Dantas) , item 9.3.3.
8.	Outra observação diz respeito ao fato de que a unidade técnica não está propondo o julgamento de contas dos responsáveis Jozeias Nunes Gonçalves Júnior, Christiana Gonçalves Suppa e Amanda Christina de Souza Silva, a despeito da proposta de cominação de multa. Tal encaminhamento se mostra adequado, considerando que, desde o início do processo, as irregularidades a eles atribuídas nem em tese implicavam débito, de maneira que a inclusão desses responsáveis nesta TCE apenas se justifica por razões de economia processual. Não obstante, o fundamento da multa a ser aplicada deve ser alterado para o inciso II do art. 58 da Lei 8.443/1992, em vez do inciso I do mesmo artigo, pois este é associado ao julgamento de contas pela irregularidade.
9.	De outro lado, deve ser incluído o julgamento das contas da empresa Look in Door, na linha da jurisprudência que defende o julgamento das contas especiais daqueles a quem se atribuíram as irregularidades que implicaram dano ao erário, ainda que não tenham atuado como gestores públicos (Acórdãos 638/2017, 295/2016 e 2.545/2013, todos do Plenário) .
****
10.	Ante o exposto, este representante do MP/TCU manifesta-se de acordo, na essência, com a proposta apresentada pela unidade técnica, ajustada em face das considerações acima aduzidas, nos termos em que ora apresenta, no sentido que o Tribunal delibere por:
a)	considerar o Sr. Vinício Gomes de Aguiar Filho (CPF XXX.770.477-XX) , e a Sra. Christiana Gonçalves Suppa (CPF XXX.547.301-XX) revéis nestes autos;
b)	rejeitar as razões de justificativa interpostas pelo Sr. Jozeias Nunes Gonçalves Júnior (CPF XXX.218.871-XX) e pela Sra. Amanda Christina de Souza Silva (CPF XXX.998.861-XX) ;
c)	acatar as razões de justificativa interpostas pelo Sr. Marcello Nobrega de Miranda (CPF XXX.309.921-XX) ;
d)	rejeitar as alegações de defesa da sociedade empresária Look in Door Placas de Sinalização S/A (CNPJ: 06.294.612/0001-10) e do Sr. Marcello Nobrega de Miranda (CPF XXX.309.921-XX) ;
e)	com fundamento nos arts. 1º, inciso I, 16, inciso III, alínea 'c', e §2º da Lei 8.443/1992 c/c os arts. 19 e 23, inciso III, da mesma Lei, e com arts. 1º, inciso I, 209, inciso III, e§ 5º, 210 e 214, inciso III, do Regimento Interno, julgar irregulares as contas do Sr. Marcello Nobrega de Miranda, do Sr. Vinício Gomes de Aguiar Filho e da empresa Look in Door Placas de Sinalização S/A;
f)	condenar solidariamente os responsáveis abaixo nominados ao pagamento das importâncias indicadas atualizadas monetariamente e acrescidas de juros de mora, calculados a partir do fato gerador até o efetivo recolhimento, na forma da legislação em vigor, descontando o respectivo crédito, fixando-lhes o prazo de quinze dias, a contar da ciência, para que comprovem, perante o TCU, o recolhimento da dívida aos cofres do Fundo Nacional de Saúde, nos termos do art. 23, inciso III, alínea 'a', Lei 8.443/1992, c/c o art. 214, inciso III, alínea 'a', do Regimento Interno/TCU:
	RESPONSÁVEIS SOLIDÁRIOS
	CNJP/CPF
	DÉBITO (R$) 
	CRÉDITO
 (R$) 
	DATA

	Marcello Nobrega de Miranda Lopes, à época, Subsecretario da Subsecretaria de Administração Geral da SES/DF
	XXX.309.921-XX
	546.001,16
	200.565,64
	27/7/2015

	Look in Door, à época, parte contratada no Contrato 236/2013
	06.294.612/0001-10
			
	RESPONSÁVEIS SOLIDÁRIOS
	CNJP/CPF
	DÉBITO (R$) 
	DATA

	Vinício Gomes de Aguiar Filho, à época, executor titular do Contrato 236/2013-SES/DF
	XXX.770.477-XX
	229.395,87
	31/1/2014

	Look in Door, à época, parte contratada no Contrato 236/2013
	06.294.612/0001-10
		
	RESPONSÁVEIS SOLIDÁRIOS
	CNJP/CPF
	DÉBITO (R$) 
	DATA

	Vinício Gomes de Aguiar Filho, à época, executor titular do Contrato 236/2013-SES/DF
	XXX.770.477-XX
	54.699,72
	31/1/2014

	Look in Door, à época, parte contratada no Contrato 236/2013
	06.294.612/0001-10
		
g)	aplicar, individualmente, à sociedade empresária Look in Door Placas de Sinalização S/A e aos Srs. Vinício Gomes de Aguiar Filho e Marcello Nobrega de Miranda a multa prevista no art. 57 da Lei 8.443/1992, fixando-lhe o prazo de quinze dias, a contar da notificação, para que comprovem, perante o Tribunal (art. 214, inciso III, alínea 'a', do Regimento Interno) , o recolhimento da referida quantia aos cofres do Tesouro Nacional, atualizada monetariamente desde a data do Acórdão até a do efetivo recolhimento, se forem pagas após o vencimento, na forma da legislação em vigor;
h)	aplicar, individualmente, aos Srs. Jozeias Nunes Gonçalves Júnior, Christiana Gonçalves Suppa e Amanda Christina de Souza Silva a multa prevista no art. 58, inciso II, da Lei 8.443/1992, fixando-lhes o prazo de quinze dias, a contar da notificação, para que comprovem, perante o Tribunal (art. 214, inciso III, alínea 'a', do Regimento Interno) , o recolhimento da referida quantia aos cofres do Tesouro Nacional, atualizada monetariamente desde a data do Acórdão até a do efetivo recolhimento, se forem pagas após o vencimento, na forma da legislação em vigor;
i)	autorizar, nos termos do art. 26 da Lei 8.443/1992, c/c o art. 217 do Regimento Interno/TCU, o pagamento das dívidas decorrentes em 36 parcelas mensais e consecutivas para a sociedade empresária Look in Door Placas de Sinalização S/A, e, antecipadamente, em até 36 parcelas mensais e consecutivas para os demais responsáveis, fixando-se o vencimento da primeira parcela em quinze dias, a contar do recebimento da notificação, e o das demais a cada trinta dias, devendo incidir sobre cada uma os encargos devidos, na forma prevista na legislação em vigor, alertando os responsáveis de que a falta de comprovação do recolhimento de qualquer parcela importará o vencimento antecipado do saldo devedor, nos termos do art. 217, § 2º, do Regimento Interno/TCU;
j)	autorizar, desde logo, a cobrança judicial da dívida, nos termos do art. 28, inciso II, da Lei 8.443/1992, caso não atendida a notificação;
k)	determinar à Secretaria de Estado de Saúde do Distrito Federal que, caso venha a efetuar os pagamentos decorrentes das notas ficais a seguir indicadas, relacionadas ao Contrato 236/2013, com recursos federais, proceda aos devidos ajustes, visto que o valor mensal contratado por ponto, isto é, para um único ponto, foi de R$ 1.895,83 e não de R$ 22.750,00 conforme constam dos documentos ficais, em conformidade com o item 3.2.2 do referido contrato, informando ao TCU as medidas adotadas, em até 15 dias da sua efetivação, caso ocorram: 
	VALORES SUPERFATURADOS - PENDENTES DE PAGAMENTO

	COMPETÊNCIA
	NF
	QUANTIDADE DE PONTOS
	PREÇO UNITÁRIO (R$) 
	VALOR DEVIDO (R$) 
	VALOR COBRADO (R$) 
	VALOR COBRADO A MAIOR (R$) 

	1/2014
	2048
	28
	1.895,83
	53.083,24
	386.750,00
	333.666,76

	2/2014
	2111
	59
	1.895,83
	111.853,97
	705.250,00
	593.396,03

	3/2014
	2145
	88
	1.895,83
	166.833,04
	659.750,00
	492.916,96

	TOTAL
	1.666.434,57
	3.086.414,32
	1.419.979,75

l)	encaminhar cópia do Acórdão que vier a ser proferido à Procuradoria da República no Distrito Federal, para adoção das medidas que entender cabíveis, com base no art. 16, § 3º, da Lei 8.443/1992; e
m)	 encaminhar cópia do Acórdão que vier a ser proferido ao Dr. Jairo Bisol, Promotor de Justiça da 1ª Promotoria de Justiça de Defesa da Saúde, ao Tribunal de Contas do Distrito Federal e Territórios e à Comissão Parlamentar de Inquérito instaurada pela Câmara Legislativa do Distrito Federal, em função do Requerimento 1.622/2016 e do Ato do Presidente 182/2016, e à Controladoria-Geral do Distrito Federal, para as providências julgadas oportunas.
No que tange aos pedidos de cópia dos autos solicitado pelo representante legal da Sra. Amanda Christina de Souza Silva e de sustentação oral formulado pelo Sr. Marcello Nobrega de Miranda Lopes, anoto que a apreciação desses pleitos compete, respectivamente, ao Relator do processo, segundo o art. 163 do Regimento Interno, e ao Presidente do Colegiado em que a matéria for apreciada, nos termos do art. 168 do mesmo normativo."  (grifos no original) .
3.	Tendo em vista que a empresa Look in Door acostou nova documentação (peças 79 e 80) , restitui os autos à Selog e ao Parquet especializado para análise. 
4.	Transcrevo, a seguir, com os ajustes de forma julgados necessários, a derradeira instrução de mérito elaborada pela Selog, cuja proposta de encaminhamento foi acolhida pelo corpo dirigente dessa unidade técnica especializada (peças 84 a 86) .
"INTRODUÇÃO
1.	Cuidam os autos de tomada de contas especial (TCE) instaurada por este Tribunal (convertida de processo de representação - TC Processo 004.901/2015-0) , em desfavor da sociedade empresária Look in Door Placas de Sinalização S.A (CNPJ: 06.294.612/0001-10) e dos Srs. Vinício Gomes de Aguiar Filho (CPF XXX.770.477-XX) , Amanda Christina de Souza Silva (CPF XXX.998.861-XX) , Christiana Gonçalves Suppa (CPF XXX.547.301-XX) , Jozeias Nunes Gonçalves Júnior (CPF XXX.218.871-XX) e Marcello Nobrega de Miranda Lopes (CPF XXX.309.921-XX) , em razão de irregularidades verificadas na execução do Contrato 236/2013, firmado pela Secretaria do Estado de Saúde do Distrito Federal (SES/DF) e a sociedade empresária Look in Door, em decorrência de adesão à Ata de Registro de Preços 5/2013, gerenciada pelo Grupamento de Apoio de Brasília (GAP-BR) do Comando da Aeronáutica.
HISTÓRICO
2.	O Contrato 236/2013 foi assinado em 20/12/2013, tendo por objeto a contratação de painéis multimídia para divulgação de informações de interesse da Secretaria de Saúde do Distrito Federal em hospitais, unidades de pronto atendimento e clínicas da família. O valor da contratação foi de R$ 5.224.339,72 (peça 75, p. 1) .
3.	O Contrato 236/2013 foi executado de dez/2013 a abril/2015. Não obstante, somente foram efetivamente liquidadas e pagas as faturas emitidas em dezembro de 2013 e no ano de 2015. O Contrato 236/2013 foi rescindido, unilateralmente, pela SES/DF, conforme Termo de Rescisão, publicado no Diário Oficial do Distrito Federal (DODF) , em 19/10/2015 (peça 75, p. 1-2) .
4.	A atuação desta Corte de Contas se justifica em razão de os recursos públicos utilizados para os pagamentos no âmbito do Contrato 236/2013 serem de origem federal, com a utilização, inclusive, de recursos do Bloco de Financiamento de Média e Alta Complexidade (peça 75, p. 2) .
5.	Discriminam-se, a seguir, as irregularidades consubstanciadas no referido relatório de inspeção constante do processo de representação:
a) 	liquidação e pagamento de serviço não comprovado (peça 75, p. 2) ;
b) 	liquidação e pagamento de serviços com preços superfaturados (peça 75, p. 2-3) ;
c) 	liquidação e pagamento de serviços não executados (peça 75, p. 3) ;
d) 	recebimento de objeto superfaturado na quantidade (peça 75, p. 3-4) ; e
e)	fragilidade no processo de fiscalização da execução do Contrato 236/2013 (peça 75, p. 4) .
6.	Em 15/3/2017, foi prolatado o Acórdão 407/2017-TCU-Plenáriolénário (Relator: Ministro Augusto Nardes) que converteu o processo de representação (TC Processo 004.901/2015-0) na presente TCE e autorizou as citações e audiências dos responsáveis (peça 75, p. 2) .
7.	Em consonância com o Acórdão 407/2017-TCU-Plenáriolenário, foram promovidas as citações e audiências dos responsáveis a seguir arrolados, conforme exposto na tabela à peça 75, p. 4-5.
8.	Da análise das alegações de defesa e das razões de justificativa por esta unidade técnica, propôs-se, em resumo, julgar irregulares as contas dos Srs. Marcello Nobrega de Miranda, então Subsecretário de Administração Geral, e do Sr. Vinício Gomes de Aguiar Filho, então executor do contrato, além de condená-los ao recolhimento do débito ao Tesouro Nacional em solidariedade com a empresa contratada, e aplicar-lhes multa. Também se propôs aplicar multa aos responsáveis Jozeias Nunes Gonçalves Júnior, Christiana Gonçalves Suppa e Amanda Christina de Souza Silva, executores do contrato, por terem negligenciado suas atribuições na fiscalização da avença (peça 75, p. 22-23) .
9.	Além disso, propôs determinar à Secretaria de Estado de Saúde do Distrito Federal que, caso venha a efetuar os pagamentos decorrentes das notas ficais ainda não pagas, proceda aos devidos ajustes, visto que o valor mensal contratado por ponto foi de R$ 1.895,83, e não de R$ 22.750,00 conforme constam dos documentos fiscais (peça 75, p. 24) .
10.	Por fim, propôs-se o deferimento do pedido de sustentação oral solicitado pelo Sr. Marcello Nobrega de Miranda Lopes e do pedido de cópia dos autos solicitado pelo representante legal da Srª. Amanda Christina de Souza Silva (peça 75, p. 24) .
11.	O representante do MP/TCU manifestou-se de acordo, na essência, com a proposta da unidade técnica, apresentando alguns ajustes, na forma a seguir (peça 78, p. 2-4) :
a) 	considerar o Sr. Vinício Gomes de Aguiar Filho (CPF XXX.770.477-XX) , e a Sra. Christiana Gonçalves Suppa (CPF XXX.547.301-XX) revéis nestes autos;
b)	 rejeitar as razões de justificativa interpostas pelo Sr. Jozeias Nunes Gonçalves Júnior (CPF XXX.218.871-XX) e pela Sra. Amanda Christina de Souza Silva (CPF XXX.998.861-XX) ;
c) 	acatar as razões de justificativa interpostas pelo Sr. Marcello Nobrega de Miranda (CPF XXX.309.921-XX) ;
d) 	rejeitar as alegações de defesa da sociedade empresária Look in Door Placas de Sinalização S/A (CNPJ: 06.294.612/0001-10) e do Sr. Marcello Nobrega de Miranda (CPF XXX.309.921-XX) ;
e) 	com fundamento nos arts. 1º, inciso I, 16, inciso III, alínea 'c', e §2º da Lei 8.443/1992 c/c os arts. 19 e 23, inciso III, da mesma Lei, e com arts. 1º, inciso I, 209, inciso III, e§ 5º, 210 e 214, inciso III, do Regimento Interno, julgar irregulares as contas do Sr. Marcello Nobrega de Miranda, do Sr. Vinício Gomes de Aguiar Filho e da empresa Look in Door Placas de Sinalização S/A;
f) 	condenar solidariamente os responsáveis abaixo nominados ao pagamento das importâncias indicadas atualizadas monetariamente e acrescidas de juros de mora, calculados a partir do fato gerador até o efetivo recolhimento, na forma da legislação em vigor, descontando o respectivo crédito, fixando-lhes o prazo de quinze dias, a contar da ciência, para que comprovem, perante o TCU, o recolhimento da dívida aos cofres do Fundo Nacional de Saúde, nos termos do art. 23, inciso III, alínea 'a', Lei 8.443/1992, c/c o art. 214, inciso III, alínea 'a', do Regimento Interno/TCU:
	RESPONSÁVEIS SOLIDÁRIOS
	CNJP/CPF
	DÉBITO (R$) 
	CRÉDITO (R$) 
	DATA

	Marcello Nobrega de Miranda Lopes, à época, Subsecretário da Subsecretaria de Administração Geral da SES/DF
	XXX.309.921-XX
	546.001,16
	200.565,64
	27/7/2015

	Look in Door, à época, parte contratada no Contrato 236/2013
	06.294.612/0001-10
			
	RESPONSÁVEIS SOLIDÁRIOS
	CNJP/CPF
	DÉBITO (R$) 
	DATA

	Vinício Gomes de Aguiar Filho, à época, executor titular do Contrato 236/2013-SES/DF
	XXX.770.477-XX
	229.395,87
	31/1/2014

	Look in Door, à época, parte contratada no Contrato 236/2013
	06.294.612/0001-10
		
	RESPONSÁVEIS SOLIDÁRIOS
	CNJP/CPF
	DÉBITO (R$) 
	DATA

	Vinício Gomes de Aguiar Filho, à época, executor titular do Contrato 236/2013-SES/DF
	XXX.770.477-XX
	54.699,72
	31/1/2014

	Look in Door, à época, parte contratada no Contrato 236/2013
	06.294.612/0001-10
		
g) 	aplicar, individualmente, à sociedade empresária Look in Door Placas de Sinalização S/A e aos Srs. Vinício Gomes de Aguiar Filho e Marcello Nobrega de Miranda a multa prevista no art. 57 da Lei 8.443/1992, fixando-lhe o prazo de quinze dias, a contar da notificação, para que comprovem, perante o Tribunal (art. 214, inciso III, alínea 'a', do Regimento Interno) , o recolhimento da referida quantia aos cofres do Tesouro Nacional, atualizada monetariamente desde a data do Acórdão até a do efetivo recolhimento, se forem pagas após o vencimento, na forma da legislação em vigor;
h)	 aplicar, individualmente, aos Srs. Jozeias Nunes Gonçalves Júnior, Christiana Gonçalves Suppa e Amanda Christina de Souza Silva a multa prevista no art. 58, inciso II, da Lei 8.443/1992, fixando-lhes o prazo de quinze dias, a contar da notificação, para que comprovem, perante o Tribunal (art. 214, inciso III, alínea 'a', do Regimento Interno) , o recolhimento da referida quantia aos cofres do Tesouro Nacional, atualizada monetariamente desde a data do Acórdão até a do efetivo recolhimento, se forem pagas após o vencimento, na forma da legislação em vigor;
i) 	autorizar, nos termos do art. 26 da Lei 8.443/1992, c/c o art. 217 do Regimento Interno/TCU, o pagamento das dívidas decorrentes em 36 parcelas mensais e consecutivas para a sociedade empresária Look in Door Placas de Sinalização S/A, e, antecipadamente, em até 36 parcelas mensais e consecutivas para os demais responsáveis, fixando-se o vencimento da primeira parcela em quinze dias, a contar do recebimento da notificação, e o das demais a cada trinta dias, devendo incidir sobre cada uma os encargos devidos, na forma prevista na legislação em vigor, alertando os responsáveis de que a falta de comprovação do recolhimento de qualquer parcela importará o vencimento antecipado do saldo devedor, nos termos do art. 217, § 2º, do Regimento Interno/TCU;
j) 	autorizar, desde logo, a cobrança judicial da dívida, nos termos do art. 28, inciso II, da Lei 8.443/1992, caso não atendida a notificação;
k) 	determinar à Secretaria de Estado de Saúde do Distrito Federal que, caso venha a efetuar os pagamentos decorrentes das notas ficais a seguir indicadas, relacionadas ao Contrato 236/2013, com recursos federais, proceda aos devidos ajustes, visto que o valor mensal contratado por ponto, isto é, para um único ponto, foi de R$ 1.895,83 e não de R$ 22.750,00 conforme constam dos documentos ficais, em conformidade com o item 3.2.2 do referido contrato, informando ao TCU as medidas adotadas, em até 15 dias da sua efetivação, caso ocorram:
	VALORES SUPERFATURADOS - PENDENTES DE PAGAMENTO

	COMPETÊNCIA
	NF
	QUANTIDADE DE PONTOS
	PREÇO UNITÁRIO (R$) 
	VALOR DEVIDO (R$) 
	VALOR COBRADO (R$) 
	VALOR COBRADO A MAIOR (R$) 

	1/2014
	2048
	28
	1.895,83
	53.083,24
	386.750,00
	333.666,76

	2/2014
	2111
	59
	1.895,83
	111.853,97
	705.250,00
	593.396,03

	3/2014
	2145
	88
	1.895,83
	166.833,04
	659.750,00
	492.916,96

	TOTAL
	1.666.434,57
	3.086.414,32
	1.419.979,75

l) 	encaminhar cópia do Acórdão que vier a ser proferido à Procuradoria da República no Distrito Federal, para adoção das medidas que entender cabíveis, com base no art. 16, § 3º, da Lei 8.443/1992; e
m)	 encaminhar cópia do Acórdão que vier a ser proferido ao Dr. Jairo Bisol, Promotor de Justiça da 1ª Promotoria de Justiça de Defesa da Saúde, ao Tribunal de Contas do Distrito Federal e Territórios e à Comissão Parlamentar de Inquérito instaurada pela Câmara Legislativa do Distrito Federal, em função do Requerimento 1.622/2016 e do Ato do Presidente 182/2016, e à Controladoria-Geral do Distrito Federal, para as providências julgadas oportunas.
12.	No tocante aos pedidos de cópia dos autos solicitado pelo representante legal da Srª. Amanda Christina de Souza Silva e de sustentação oral formulado pelo Sr. Marcello Nobrega de Miranda Lopes, o Procurador do MP/TCU ressaltou que a apreciação desses pleitos compete, respectivamente, ao Relator do processo e ao Presidente do Colegiado em que a matéria for apreciada (peça 78, p. 4) .
13.	Tendo em vista a documentação acostada aos autos pela Look in Door em 15/3/2018 (peças 79 e 80) , o Ministro Relator determinou o retorno dos autos a esta unidade técnica, para instrução complementar (peça 82) .
EXAME TÉCNICO
Do pedido de sustentação oral (peça 79, p. 7-8) 
14.	A Look in Door apresentou pedido de sustentação oral na sessão de julgamento dos presentes autos (peça 79, 7-8) .
Análise
15.	O art. 168 do Regimento Interno do TCU estabelece que, no julgamento ou apreciação de processo, salvo no caso de consulta, embargos de declaração, agravo e medida cautelar, as partes poderão produzir sustentação oral, pessoalmente ou por procurador devidamente constituído, desde que a tenham requerido ao Presidente do respectivo colegiado até quatro horas antes do início da sessão, cabendo ao referido Presidente autorizar, excepcionalmente, a produção de sustentação oral nos casos em que houver pedido fora do prazo estabelecido.
16.	Quanto ao pedido de sustentação oral solicitado pela Look in Door Placas de Sinalização S.A, recomenda-se o seu deferimento, juntamente com o pedido do Sr. Marcello Nobrega de Miranda Lopes (conforme peça 75, p. 22) , nos termos do art. 168 do Regimento Interno do TCU.
Do fato novo (peça 80, p. 1-3, e peça 79, p. 9-13) 
17.	A Look in Door trouxe aos autos a sentença proferida nos autos da Ação de Improbidade 2015.01.1.081686-5, da 5ª Vara da Fazenda Pública do Distrito Federal, na qual se concluiu pela improcedência total do pedido inicial, destacando: a) não existir prova definitiva a comprovar os atos de improbidade; b) haver prova testemunhal forte ao confirmar a inexistência de dolo na intenção de publicidade (peça 80, p. 1-2, e peça 79, p. 13) .
18.	Nesse contexto, defendeu que o TCU deve se valer da razoabilidade e da proporcionalidade, quanto à aplicação de multa. Além disso, alegou a) o não enquadramento dos serviços prestados pela empresa no âmbito do Contrato 236/2013 como publicidade, de sorte que poderiam, sim, ter sido utilizados recursos da saúde para a contratação; b) a ausência de dolo e de má-fé da empresa, com base na sentença proferida na Ação de Improbidade e no fato de a área técnica do TCU ter reconhecido crédito da Look in Door em vista de glosa indevida; e c) a necessidade de demonstração do elemento subjetivo para a penalização, sob o argumento de que o processo administrativo sancionador assemelha-se ao processo penal (peça 80, p. 2-3) .
Análise
19.	Cabe aqui mencionar a análise realizada na instrução anterior acerca da independência das instâncias administrativa e penal, em que se destaca: a) que o Tribunal de Contas da União possui jurisdição e competência próprias estabelecidas pela Constituição Federal e pela sua Lei Orgânica (Lei 8.443/92) ; b) que o Supremo Tribunal Federal tem apoiado a tese da independência entre as instâncias administrativa e penal (Mandados de Segurança 26.969-DF e 25.880-DF) , no que é acompanhado pelo Superior Tribunal de Justiça (MS 7080-DF, MS 7138-DF e 7042-DF) ; e c) que são nesse sentido os Acórdão 3036/2015-TCU-Plenário, Rel. Min. Marcos Bemquerer; 10.042/2015-TCU-2ª Câmara, Rel. Min. Marcos Bemquerer; 7.752/2015-TCU-1ª Câmara, Rel. Min. José Múcio Monteiro; 7.475/2015-TCU-1ª Câmara, Rel. Min. José Múcio Monteiro; e 7.123/2014-TCU-1ª Câmara, Rel. Min. Bruno Dantas (peça 75, p. 7) .
20.	Adicionalmente, verifica-se, da leitura da sentença na Ação de Improbidade 2015.01.1.081686-5 (peça 79, p. 9-13) , que tal ação trata de irregularidades em processo licitatório para contratação de agências de propaganda e publicidade, constando pedido, na referida ação, para que se torne nulo o Contrato 236/2013 (peça 79, p. 9) .
21.	Assim, o enfoque da referida ação judicial foi a alegação de ter ocorrido irregularidades no conteúdo divulgado nos painéis ora em comento, conforme se verifica do seguinte excerto da sentença (peça 79, p. 9, 10 e 12) :
RELATÓRIO (ART. 489, I, CPC) 
 (...) 
Disse que 'são fortes os indícios que corroboraram as denúncias recebidas pelo MP, no NO/DF, de que a Secretaria de Saúde teria, nesse contexto privilegiado a publicidade, visando criar uma espécie de autoimagem do seu titular, com fim eleitoreiro. Disse também que painéis, multimídia ou totens nos hospitais teriam sido colocados nesse sentido eleitoral.
 (...) 
FUNDAMENTAÇÃO (ART. 489, II, CPC) 
 (...) 
A Lei 12.232/2010, em seu art. 2º está assim redigida: 
'Art. 2ª Para fins desta Lei, considera-se serviços de publicidade o conjunto de atividades realizadas integradamente que tenham por objetivo o estudo, o planejamento, a conceituação, a concepção, a criação, a execução interna, a intermediação e a supervisão da execução externa e a distribuição de publicidade aos veículos e demais meios de divulgação, com o objetivo de promover a venda de bens ou serviços de qualquer natureza, difundir ideias ou informar o público em geral' 
De fato, a documentação acostada não demonstra explicitamente e de forma definitiva a existência de ocorrência de irregularidade segundo as regras legais, relativamente aos fatos tratados nos autos. Pareceres e editais do Ministério da Defesa não são suficientes para provar os fatos aqui tratados. (grifos apostos na transcrição) 
22.	Portanto, a citada ação de improbidade não focou nos aspectos abordados nesta TCE, que são atinentes especificamente à execução do Contrato 236/2013, abrangendo: a) liquidação e pagamento de serviço não comprovado; b) liquidação e pagamento de serviços com preços superfaturados; c) liquidação e pagamento de serviços não executados; d) recebimento de objeto superfaturado na quantidade; e e) fragilidade no processo de fiscalização da execução do Contrato 236/2013 (vide item 5 desta instrução) .
23.	Assim, não há como a sentença na Ação de Improbidade 2015.01.1.081686-5 vincular este Tribunal nos presentes autos, tendo em vista que, além da independência entre as instâncias administrativa e penal, a citada ação de improbidade e esta TCE versam sobre alegações de irregularidades diferentes, conforme demonstrado.
24.	Com relação ao argumento de que poderiam ter sido utilizados recursos da saúde para o objeto do Contrato 236/2013, tal questão já foi analisada na instrução anterior, concluindo-se não constituir irregularidade (item 159 à peça 75, p. 20) .
25.	Quanto à alegação da necessidade de demonstração do elemento subjetivo para a penalização, e a ausência de dolo e má-fé da empresa, essas questões também foram objeto de exame na instrução anterior, na qual se expôs a necessidade do elemento culpa lato sensu para responsabilização dos agentes públicos e de terceiros que de qualquer modo hajam concorrido para o cometimento do dano (itens 62 a 64 à peça 75, p. 9) , e a existência de elementos constantes dos autos que comprovam a má-fé da empresa (itens 65 e 66 à peça 75, p 9) .
26.	Além disso, o crédito reconhecido pelo TCU em decorrência de glosa indevida, embora considerado como crédito no cálculo do valor total do valor a ser devolvido aos cofres públicos, não afasta a conclusão quanto à má-fé da empresa, tendo em vista os elementos que fundamentaram essa conclusão.
27.	Assim, considera-se não haver fatos novos suficientes para modificar o posicionamento desta unidade técnica exposto na instrução anterior (peça 75) .
Do reconhecimento de crédito (peça 80, p. 3-4) 
28.	A Look in Door destacou que tanto a área técnica como a própria Corte de Contas reconhecem que a empresa sofreu indevida glosa nas notas fiscais emitidas. Assim, ressalta que deve ser descontado do valor alegado como recebido a maior R$ 200.565,64 (peça 80, p. 3-4) .
Análise
29.	Conforme exposto pela própria Look in Door, o crédito no valor de R$ 200.565,64, decorrente de glosa indevida nas notas fiscais, já foi reconhecido pela área técnica deste Tribunal.
30.	O referido crédito, a ser descontado do valor total devido, já constava da proposta de encaminhamento constante da instrução anterior (item 181.f à peça 75, p. 23) , não havendo providências adicionais a serem adotadas neste momento.
Da não impugnação de alguns pontos de defesa (peça 80, p. 4-7) 
31.	A Look in Door afirmou não existirem fundamentos efetivos para refutar os documentos e atos administrativos que comprovam a realização do serviço e que, na instrução da peça 75, não foram enfrentados os seguintes argumentos: a) deixou-se de faturar (havendo, portanto, crédito) , no período de janeiro a março de 2014, o importe de R$ 62.562,39, em vista da manutenção de onze pontos instalados em dezembro, conforme atestam as notas fiscais; b) R$ 25.225,16, decorrentes da atualização contratual, não foram pagos, embora esse importe fosse devido; c) e¿ devido R$ 25.669,20 em vista da mora de mais de trinta dias para pagamento entre emissão da NF e 'creditamento'; d) a empresa já recolheu tributos aos cofres públicos com base nos valores recebidos, sendo inviável enriquecimento ilícito do Estado com base em devolução de parte de valores que já recebeu sob a forma de impostos (peça 80, p. 4-6) .
32.	Também afirmou existirem provas contundentes da realização do treinamento, e que o fato de não existir a comprovação na forma requerida na inspeção não permite concluir que o treinamento não foi realizado, ensejando devolução dos valores correspondentes. Afirmou haver prova testemunhal da real prestação do serviço, citando o depoimento do Sr. Leonardo Eterno Ribeiro (então Chefe da Assessoria de Comunicação da Secretaria de Estado de Saúde) , no âmbito da Ação de Improbidade 2015.01.1.081686-5, em que afirmou 'que chegou a acompanhar a capacitação de servidores para o manuseio da operação do sistema'. Defendeu o valor probatório da prova testemunhal, transcrevendo o seguinte trecho da sentença da referida ação de improbidade: 'a prova testemunhal é forte ao confirmar a inexistência de dolo na intenção de publicidade' (peça 80, p. 6-7) .
Análise
33.	Quanto ao valor de R$ 62.562,39 que a empresa alega ter deixado de faturar entre janeiro e março de 2014 em função da manutenção de pontos instalados em dezembro, deve-se observar que a inspeção realizada por esta unidade técnica também abordou tal aspecto.
34.	Consta do item 3.3.2.17 do relatório da aludida inspeção (TC Processo 004.901/2015-0, peça 87, p. 22) tabela dispondo acerca dos valores superfaturados em relação ao exercício de 2014, parcialmente a seguir reproduzida:
	VALORES SUPERFATURADOS - EXERCÍCIO DE 2014

	COMPETÊNCIA
	NF
	QUANTIDADE DE PONTOS
	PREÇO UNITÁRIO (R$) 
	VALOR DEVIDO (R$) 1
	VALOR COBRADO (R$) 2
	VALOR COBRADO A MAIOR (R$) 

	12/2013
	1740
	11
	1.895,83
	20.854,13 
	250.250,00 
	229.395,87 

	1/2014
	2048
	28
	1.895,83
	53.083,24 
	386.750,00 
	333.666,76 

	2/2014
	2111
	59
	1.895,83
	111.853,97 
	705.250,00 
	593.396,03 

	3/2014
	2145
	88
	1.895,83
	166.833,04 
	659.750,00 
	492.916,96 

	 (...) 
	 (...) 
	 (...) 
	 (...) 
	 (...) 
	 (...) 
	 (...) 

	TOTAL
	1.687.288,70
	3.336.664,32
	1.649.375,62

	1 - Valor Devido = quantidade de pontos instalados X preço unitário contratado.

	2 - Valor Cobrado = quantidade de pontos instalados X preço unitário aplicado pela Look in Door (R$ 22.750,00, até 4/2014, R$ 1.895,83, a partir de 4/2014) .

	3 - Valor Cobrado a Maior = valor cobrado - valor devido.

35.	Já no item 3.3.2.4 daquele relatório (TC Processo 004.901/2015-0, peça 87, p. 19) consta tabela especificando quantitativo de pontos de mídia instalados e faturados pela contratada, da qual se extrai as seguintes informações:
	NOTA FISCAL
	QUANTIDADE
	VALOR TOTAL (R$) 

	1740
	11
	250.250,00

	2048
	17
	386.750,00

	2111
	31
	705.250,00

	2145
	29
	659.750,00

36.	Assim, para o que interessa a esse ponto, pode-se juntar informações dessas duas tabelas na seguinte:
	COMPETÊNCIA
	NOTA FISCAL
	QUANTIDADE
	QUANTIDADE ACUMULADA
	VALOR COBRADO A MAIOR (R$) 

	12/2013
	1740
	11
	11
	229.395,87 

	1/2014
	2048
	17
	28
	333.666,76 

	2/2014
	2111
	31
	59
	593.396,03 

	3/2014
	2145
	29
	88
	492.916,96 

37.	Conclui-se, então, que ao acumular o quantitativo de pontos de um mês nos meses subsequentes, o relatório de inspeção, ao calcular o valor cobrado a maior por mês já considerou em janeiro a março/2014 o quantitativo de pontos de mídia faturados em dezembro/2013.
38.	Diante disso, somente não procede a afirmação de que tal argumento não foi abordado pela Unidade Técnica, como demonstrou-se não haver o alegado crédito à contratada.
39.	Com relação ao suposto pagamento a menor no valor de R$ 25.225,16, em função de descumprimento contratual por parte da SES, ao não atualizar os pagamentos, esta unidade técnica se manifestou, na instrução da peça 75, que 'não cabe a este Tribunal, ainda que por via indireta, envolver-se em tais questões, já que envolve direito subjetivo da parte que, se desejar, deve procurar as vias judiciais' (peça 75, item 82 - p. 11) .
40.	A análise do parágrafo anterior também se aplica ao suposto pagamento a menor no valor de R$ 25.669,20 em vista da mora de mais de trinta dias para pagamento entre emissão da NF e 'creditamento'.
41.	No tocante aos tributos que a Look in Door alega já haver recolhido com base nos valores recebidos, não cabe o abatimento desses valores do débito apurado nestes autos, devendo a empresa buscar a sua restituição junto aos órgãos competentes, após o trânsito em julgado de sua condenação (Precedentes: Acórdão 552/2014-TCU-Plenário, Rel. Min. Ana Arraes, e 1.859/2018-TCU-Plenário, Rel. Min. Ana Arraes) .
42.	No tocante às alegadas provas da realização do treinamento, com base em depoimento prestado no âmbito da ação de improbidade, cabe novamente aqui citar a independência das instâncias administrativa e penal, conforme explanado no item 19 desta instrução. Além disso, embora a empresa alegue o alto valor probatório da prova testemunhal, com base no trecho da sentença da ação de improbidade de que 'a prova testemunhal é forte ao confirmar a inexistência de dolo na intenção de publicidade', cabe mencionar que o magistrado, nesse trecho, não faz qualquer referência à realização dos treinamentos, mas sim à inexistência de dolo na intenção de publicidade.
43.	Assim, o citado depoimento não é suficiente para modificar o entendimento desta unidade técnica exposto na instrução anterior, em que se demonstrou evidências acerca da pouca possibilidade fática da realização do treinamento, conforme se expõe a seguir (peça 75, p. 10) :
76. Ademais, é possível observar a pouca possibilidade fática de a contratada ter realizado três turmas de treinamento em, na melhor das hipóteses, três dias, pois a OS 1/2013 foi do dia 27/12/2013 (peça 69, p. 37) e a fatura foi do dia 30/12 (peça 69, p. 39) . A Cláusula 3.4.8 previa 3 turmas com carga horária de 40h cada (peça 69, p. 6-7) , o que seria impossível de ser realizado em três dias.
77. Além disso, é de se esperar que uma empresa minimamente estruturada tivesse controle de ao menos quem ministrou e frequentou o curso, quando e onde.
44.	Diante do exposto, considera-se não haver elementos suficientes para modificar o posicionamento desta unidade técnica constante da instrução anterior (peça 75) .
CONCLUSÃO
45.	Tendo em vista o exposto, conclui-se que o alegado fato novo apresentado pela Look in Door, bem como os demais argumentos apresentados pela empresa, não modificam o encaminhamento anteriormente proposto por esta unidade, considerando os ajustes realizados conforme parecer do MP/TCU.
46.	Assim, submete-se à apreciação o encaminhamento constante do parecer do MP/TCU, juntamente com a proposta de deferimento dos pedidos de sustentação oral e do pedido de cópia que integram a proposta de encaminhamento abaixo.
PROPOSTA DE ENCAMINHAMENTO
47.	Em vista do exposto, submetem-se os autos à consideração superior, propondo:
a) 	considerar o Sr. Vinício Gomes de Aguiar Filho (CPF XXX.770.477-XX) , e a Srª. Christiana Gonçalves Suppa (CPF XXX.547.301-XX) revéis nestes autos;
b)	rejeitar as razões de justificativa interpostas pelo Sr. Jozeias Nunes Gonçalves Júnior (CPF XXX.218.871-XX) e pela Srª. Amanda Christina de Souza Silva (CPF XXX.998.861-XX) ;
c) 	acatar as razões de justificativa interpostas pelo Sr. Marcello Nobrega de Miranda (CPF XXX.309.921-XX) ;
d) 	rejeitar as alegações de defesa da sociedade empresária Look in Door Placas de Sinalização S/A (CNPJ: 06.294.612/0001-10) e do Sr. Marcello Nobrega de Miranda (CPF XXX.309.921-XX) ;
e) 	com fundamento nos arts. 1º, inciso I, 16, inciso III, alínea 'c', e § 2º da Lei 8.443/1992 c/c os arts. 19 e 23, inciso III, da mesma Lei, e com arts. 1º, inciso I, 209, inciso III, e § 5º, 210 e 214, inciso III, do Regimento Interno, julgar irregulares as contas do Sr. Marcello Nobrega de Miranda, do Sr. Vinício Gomes de Aguiar Filho e da empresa Look in Door Placas de Sinalização S/A;
f) 	condenar solidariamente os responsáveis abaixo nominados ao pagamento das importâncias indicadas atualizadas monetariamente e acrescidas de juros de mora, calculados a partir do fato gerador até o efetivo recolhimento, na forma da legislação em vigor, descontando o respectivo crédito, fixando-lhes o prazo de quinze dias, a contar da ciência, para que comprovem, perante o TCU, o recolhimento da dívida aos cofres do Fundo Nacional de Saúde, nos termos do art. 23, inciso III, alínea 'a', Lei 8.443/1992, c/c o art. 214, inciso III, alínea 'a', do Regimento Interno/TCU:
	RESPONSÁVEIS SOLIDÁRIOS
	CNJP/CPF
	DÉBITO (R$) 
	CRÉDITO (R$) 
	DATA

	Marcello Nobrega de Miranda Lopes, à época, Subsecretário da Subsecretaria de Administração Geral da SES/DF
	XXX.309.921-XX
	546.001,16
	200.565,64
	27/7/2015

	Look in Door, à época, parte contratada no Contrato 236/2013
	06.294.612/0001-10
			
	RESPONSÁVEIS SOLIDÁRIOS
	CNJP/CPF
	DÉBITO (R$) 
	DATA

	Vinício Gomes de Aguiar Filho, à época, executor titular do Contrato 236/2013-SES/DF
	XXX.770.477-XX
	229.395,87
	31/1/2014

	Look in Door, à época, parte contratada no Contrato 236/2013
	06.294.612/0001-10
		
	RESPONSÁVEIS SOLIDÁRIOS
	CNJP/CPF
	DÉBITO (R$) 
	DATA

	Vinício Gomes de Aguiar Filho, à época, executor titular do Contrato 236/2013-SES/DF
	XXX.770.477-XX
	54.699,72
	31/1/2014

	Look in Door, à época, parte contratada no Contrato 236/2013
	06.294.612/0001-10
		
g) 	aplicar, individualmente, à sociedade empresária Look in Door Placas de Sinalização S/A e aos Srs. Vinício Gomes de Aguiar Filho e Marcello Nobrega de Miranda a multa prevista no art. 57 da Lei 8.443/1992, fixando-lhe o prazo de quinze dias, a contar da notificação, para que comprovem, perante o Tribunal (art. 214, inciso III, alínea 'a', do Regimento Interno) , o recolhimento da referida quantia aos cofres do Tesouro Nacional, atualizada monetariamente desde a data do Acórdão até a do efetivo recolhimento, se forem pagas após o vencimento, na forma da legislação em vigor;
h)	aplicar, individualmente, aos Srs. Jozeias Nunes Gonçalves Júnior, Christiana Gonçalves Suppa e Amanda Christina de Souza Silva a multa prevista no art. 58, inciso II, da Lei 8.443/1992, fixando-lhes o prazo de quinze dias, a contar da notificação, para que comprovem, perante o Tribunal (art. 214, inciso III, alínea 'a', do Regimento Interno) , o recolhimento da referida quantia aos cofres do Tesouro Nacional, atualizada monetariamente desde a data do Acórdão até a do efetivo recolhimento, se forem pagas após o vencimento, na forma da legislação em vigor;
i) 	autorizar, nos termos do art. 26 da Lei 8.443/1992, c/c o art. 217 do Regimento Interno/TCU, o pagamento das dívidas decorrentes em 36 parcelas mensais e consecutivas para a sociedade empresária Look in Door Placas de Sinalização S/A, e, antecipadamente, em até 36 parcelas mensais e consecutivas para os demais responsáveis, fixando-se o vencimento da primeira parcela em quinze dias, a contar do recebimento da notificação, e o das demais a cada trinta dias, devendo incidir sobre cada uma os encargos devidos, na forma prevista na legislação em vigor, alertando os responsáveis de que a falta de comprovação do recolhimento de qualquer parcela importará o vencimento antecipado do saldo devedor, nos termos do art. 217, § 2º, do Regimento Interno/TCU;
j) 	autorizar, desde logo, a cobrança judicial da dívida, nos termos do art. 28, inciso II, da Lei 8.443/1992, caso não atendida a notificação;
k) 	determinar à Secretaria de Estado de Saúde do Distrito Federal que, caso venha a efetuar os pagamentos decorrentes das notas ficais a seguir indicadas, relacionadas ao Contrato 236/2013, com recursos federais, proceda aos devidos ajustes, visto que o valor mensal contratado por ponto, isto é, para um único ponto, foi de R$ 1.895,83 e não de R$ 22.750,00, conforme constam dos documentos ficais, em conformidade com o item 3.2.2 do referido contrato, informando ao TCU as medidas adotadas, em até 15 dias da sua efetivação, caso ocorram:
	VALORES SUPERFATURADOS - PENDENTES DE PAGAMENTO

	COMPETÊNCIA
	NF
	QUANTIDADE DE PONTOS
	PREÇO UNITÁRIO (R$) 
	VALOR DEVIDO (R$) 
	VALOR COBRADO (R$) 
	VALOR COBRADO A MAIOR (R$) 

	1/2014
	2048
	28
	1.895,83
	53.083,24
	386.750,00
	333.666,76

	2/2014
	2111
	59
	1.895,83
	111.853,97
	705.250,00
	593.396,03

	3/2014
	2145
	88
	1.895,83
	166.833,04
	659.750,00
	492.916,96

	TOTAL
	1.666.434,57
	3.086.414,32
	1.419.979,75

l) 	encaminhar cópia do Acórdão que vier a ser proferido à Procuradoria da República no Distrito Federal, para adoção das medidas que entender cabíveis, com base no art. 16, § 3º, da Lei 8.443/1992;
m)	 encaminhar cópia do Acórdão que vier a ser proferido ao Dr. Jairo Bisol, Promotor de Justiça da 1ª Promotoria de Justiça de Defesa da Saúde, ao Tribunal de Contas do Distrito Federal e Territórios e à Comissão Parlamentar de Inquérito instaurada pela Câmara Legislativa do Distrito Federal, em função do Requerimento 1.622/2016 e do Ato do Presidente 182/2016, e à Controladoria-Geral do Distrito Federal, para as providências julgadas oportunas;
n) deferir os pedidos de sustentação oral solicitados pelo Sr. Marcello Nobrega de Miranda Lopes e pela Look in Door Placas de Sinalização S.A., nos termos do art. 168 do RI/TCU; e
o) deferir o pedido de cópia dos autos solicitado pelo representante legal da Sra. Amanda Christina de Souza Silva, nos termos do art. 163 do RI/TCU."  (grifos no original) .
5.	Por fim, o MPjTCU acolheu o encaminhamento sugerido pela Selog, conforme Parecer do Procurador Dr. Rodrigo Medeiros de Lima de peça 88, a seguir transcrito:
"Cuidam os autos de Tomada de Contas Especial (TCE) instaurada por este Tribunal a partir da conversão do processo de representação TC Processo 004.901/2015-0 (apensado) , em cumprimento ao Acórdão 407/2017-TCU-Plenário (Rel. Min. Augusto Nardes) . O presente feito motiva-se pela detecção de irregularidades na execução do Contrato 236/2013, celebrado entre a Secretaria do Estado de Saúde do Distrito Federal (SES/DF) e a sociedade empresária Look in Door Placas de Sinalização S/A, com utilização de recursos do SUS.
2.	Em representação na qual foram apuradas (TC Processo 004.901/2015-0, apenso) , as irregularidades então identificadas foram assim enunciadas no terceiro considerando do Acórdão 407/2017-TCU-Plenário (peça 9) :
a) liquidação e pagamento de serviço não comprovado;
b) liquidação e pagamento de serviços com preços superfaturados;
c) liquidação e pagamento de serviços não executados;
d) recebimento de objeto superfaturado na quantidade; e
e) fragilidade no processo de fiscalização da execução do Contrato 236/2013.
3.	Em decorrência do último ponto acima ('e') , foram ouvidos em audiência os Srs. Vinício Gomes de Aguiar Filho, Amanda Christina de Souza Silva, Christiana Gonçalves Suppa e Jozeias Nunes Gonçalves Júnior, 'por ter[em] negligenciado as atribuições conferidas por lei ao executor (fiscal) do contrato', bem assim o Sr. Marcello Nobrega de Miranda Lopes, 'por ter negligenciado a designação tempestiva de novos executores (fiscais) para o Contrato 236/2013' (Acórdão 407/2017-TCU-Plenário) .
4.	Ainda conforme o mencionado aresto, as demais irregularidades ('a' a 'd') produziram dano ao erário e tiveram como responsáveis os agentes relacionados no quadro abaixo:
	RESPONSÁVEIS SOLIDÁRIOS
	CNJP/CPF
	CONDUTA
	VALOR
 (R$) 
	DATA

	Vinício Gomes de Aguiar Filho, à época, executor titular do Contrato 236/2013-SES/DF
	XXX.770.477-XX
	Emitir OS para o componente 8 do objeto contratual no valor unitário de R$ 22.750,00, acima do valor pactuado no Contrato 236/2013, que era de R$ 1.895,83, conforme tratado no item 3.3.2 da instrução de peça 87, em especial nos itens 3.3.2.3, 3.3.2.6, 3.3.2.7 e 3.3.2.10.
Atestar a NF 1740 naquele valor superfaturado, o que acarretou em um pagamento indevido no total de R$ 229.395,87, conforme demonstrado nas planilhas constantes nos itens 3.3.2.17 e 3.3.2.18.
	229.395,87
	31/1/2014

	Look in Door, à época, parte contratada
	06.294.612/0001-10
	Faturar serviços com valores superfaturados, beneficiando-se do respectivo pagamento (enriquecimento ilícito) .
		
	Marcello Nobrega de Miranda Lopes, à época, Subsecretário da Subsecretaria de Administração Geral da SES/DF
	XXX.309.921-XX
	Atestar as NFs 643, 678, 722 e 783 que apresentavam preços superfaturados correspondentes à integralidade da execução contratual (o contrato previa a instalação de 160 pontos de mídia) , quando a execução se deu para pouco mais de metade do previsto (88 pontos de mídia efetivamente instalados) , conforme tratado no item 3.3.2 da instrução de peça 87, em especial nos itens 3.3.2.3, 3.3.2.4, 3.3.2.6, 3.3.2.7 e 3.3.2.10, acarretando um pagamento indevido à contratada (dano ao erário) no total de R$ 546.001,16, conforme demonstrado nas planilhas constantes nos itens 3.3.2.17 e 3.3.2.18.
Autorizar a emissão da Nota de Empenho 2015NE03990, relativa a serviços por ele atestados, com valores superfaturados, quando deveria ter declinado desse mister, em razão do princípio da segregação de funções.
	546.001,16
	27/7/2015

	Look in Door, à época, parte contratada
	06.294.612/0001-10
	Faturar serviços com valores superfaturados, beneficiando-se do respectivo pagamento (enriquecimento ilícito) .
		
	Vinício Gomes de Aguiar Filho, à época, executor titular do Contrato 236/2013 SES/DF
	XXX.770.477-XX
	Atestar NF 1740 e, por consequência, receber serviço faturado, mas não comprovadamente executado, quando deveria ter glosado a cobrança do valor correspondente, conforme apontado no item 3.3.3 da instrução de peça 87.
	54.699,72
	31/1/2014

	Look in Door, à época, parte contratada
	06.294.612/0001-10
	Faturar e receber recursos financeiros relativos a serviços não executados, quando deveria ter se restringido à cobrança por serviços efetivamente realizados.
		
Fonte: Acórdão 407/2017-TCU-Plenário (Rel. Min. Augusto Nardes) , localizado à peça 9 destes autos.
5.	Ouvidos os responsáveis, a Secretaria de Controle Externo de Aquisições Logísticas (Selog) pugnou, em pareceres uniformes (peças 75-77) pelo reconhecimento da revelia dos Srs. Vinício Gomes de Aguiar Filho e Christiana Gonçalves Suppa, rejeição da defesa dos demais responsáveis e consequente condenação dos agentes relacionados no quadro acima - à exceção do Sr. Marcello Nobrega de Miranda, cujas razões de justificativa merecem ser acolhidas nos seguintes termos (peça 75, p. 13) :
'99. De fato, o responsável comprova que assumiu o Cargo de Subsecretário Especial em 24/3/2015 (peça 54, p. 43, dos presentes autos) . Por essa razão, não pode ser responsabilizado por ter negligenciado a designação tempestiva de novos executores para o Contrato 236/2013 nos meses de janeiro a março. Poucos dias depois, em 17/4/2015, o Sr. Marcello nomeou novos executores (peça 54, p. 75, dos presentes autos) . Logo após, em 24/4/2015, ele suspendeu a execução do contrato (peça 72, p. 26 [do TC Processo 004.901/2015-0]) .'
6.	Em seguida, este representante do Ministério Público de Contas da União aderiu à proposta de encaminhamento formulada pela Selog (peça 78) , aduzindo o julgamento das contas da empresa Look in Door e retificando o cofre credor do ressarcimento (Fundo Nacional de Saúde, em vez do Tesouro Nacional) .
7.	Posteriormente, a empresa fez juntar nova documentação ao processo (peças 79/80) , tendo sido determinada sua análise por parte da unidade técnica, com posterior retorno dos autos ao Parquet (peça 82) .
8.	A Selog, a seu turno, manifestou-se favoravelmente ao deferimento do pedido de sustentação oral formulado pela sociedade empresária (peça 79, p. 7/8) , porém opôs-se aos argumentos adicionais jungidos pela responsável.
9.	O custos iuris, novamente em harmonia com a análise desempenhada pela unidade técnica (peças 84-86) , concorda que a ação judicial trazida a conhecimento pela Look in Door revela-se desinfluente para o descortino do vertente processo, tendo em mente que:
'21.	Assim, o enfoque da referida ação judicial foi a alegação de ter ocorrido irregularidades no conteúdo divulgado nos painéis ora em comento, conforme se verifica do seguinte excerto da sentença (peça 79, p. 9, 10 e 12) :
 (...) 
22.	Portanto, a citada ação de improbidade não focou nos aspectos abordados nesta TCE, que são atinentes especificamente à execução do Contrato 236/2013, abrangendo: a) liquidação e pagamento de serviço não comprovado; b) liquidação e pagamento de serviços com preços superfaturados; c) liquidação e pagamento de serviços não executados; d) recebimento de objeto superfaturado na quantidade; e e) fragilidade no processo de fiscalização da execução do Contrato 236/2013 (vide item 5 desta instrução) .
23.	Assim, não há como a sentença na Ação de Improbidade 2015.01.1.081686-5 vincular este Tribunal nos presentes autos, tendo em vista que, além da independência entre as instâncias administrativa e penal, a citada ação de improbidade e esta TCE versam sobre alegações de irregularidades diferentes, conforme demonstrado.' (peça 84, p. 6) 
10.	Os demais pontos levantados pela Look in Door versam sobre parcelas específicas do débito imputado à empresa. Entendemos assistir razão à Selog quando demonstra que os valores em tela já foram devidamente considerados na instrução precedente (peças 75-77) - ora comprovando já ter sido excluído do valor condenatório (peça 84, p. 8-9) , ora justificando sua inclusão nos termos seguintes:
'37.	Conclui-se, então, que ao acumular o quantitativo de pontos de um mês nos meses subsequentes, o relatório de inspeção, ao calcular o valor cobrado a maior por mês já considerou em janeiro a março/2014 o quantitativo de pontos de mídia faturados em dezembro/2013.
38.	Diante disso, somente não procede a afirmação de que tal argumento não foi abordado pela Unidade Técnica, como demonstrou-se não haver o alegado crédito à contratada.
39.	Com relação ao suposto pagamento a menor no valor de R$ 25.225,16, em função de descumprimento contratual por parte da SES, ao não atualizar os pagamentos, esta unidade técnica se manifestou, na instrução da peça 75, que 'não cabe a este Tribunal, ainda que por via indireta, envolver-se em tais questões, já que envolve direito subjetivo da parte que, se desejar, deve procurar as vias judiciais' (peça 75, item 82 - p. 11) .
40.	A análise do parágrafo anterior também se aplica ao suposto pagamento a menor no valor de R$ 25.669,20 em vista da mora de mais de trinta dias para pagamento entre emissão da NF e 'creditamento'.
41.	No tocante aos tributos que a Look in Door alega já haver recolhido com base nos valores recebidos, não cabe o abatimento desses valores do débito apurado nestes autos, devendo a empresa buscar a sua restituição junto aos órgãos competentes, após o trânsito em julgado de sua condenação (Precedentes: Acórdão 552/2014-TCU-Plenário - Rel. Min. Ana Arraes e 1.859/2018-TCU-Plenário - Rel. Min. Ana Arraes) .'
11.	Não havendo reparos ao posicionamento externado pela unidade técnica, o Ministério Público de Contas da União acolhe a análise da Selog (peças 84-86) por seus próprios méritos, perfilhando a solução dela decorrente".
É o Relatório.

8.1. Bruna Macedo dos Reis Madeira (54.174/OAB-DF) e outros, representando Amanda Christina de Souza Silva.  
8.2. Fabricio Yuri Borges (40.119/OAB-GO), representando Jozeias Nunes Goncalves Junior.
8.3. Paolla Ouriques (34.217/OAB-DF), representando Look In Door Placas de Sinalização S/A.

Procurador Rodrigo Medeiros de Lima.

TOMADA DE CONTAS ESPECIAL. PROCESSO CONVERTIDO DE REPRESENTAÇÃO. SECRETARIA DO ESTADO DE SAÚDE DO DISTRITO FEDERAL (SES/DF). IRREGULARIDADES NA EXECUÇÃO DO CONTRATO 236/2013-SES/DF. CITAÇÃO. AUDIÊNCIA. REVELIA DE DOIS RESPONSÁVEIS. REJEIÇÃO DAS ALEGAÇÕES DE DEFESA APRESENTADAS. ACOLHIMENTO DAS RAZÕES DE JUSTIFICATIVAS APRESENTADAS POR UM RESPONSÁVEL E REJEIÇÃO DOS DEMAIS. CONTAS IRREGULARES. DÉBITO SOLIDÁRIO. MULTAS. DETERMINAÇÃO. CIÊNCIA.

TOMADA DE CONTAS ESPECIAL (TCE)

Secretaria de Controle Externo de Aquisições Logísticas (Selog).

Cuidam os autos de tomada de contas especial (TCE) instaurada por este Tribunal a partir da conversão do processo de representação TC Processo 004.901/2015-0 (apensado) , em cumprimento ao Acórdão 407/2017-TCU-Plenário, de minha relatoria, em desfavor da sociedade empresária Look in Door Placas de Sinalização S.A. e dos Srs. Vinício Gomes de Aguiar Filho, Amanda Christina de Souza Silva, Christiana Gonçalves Suppa, Jozeias Nunes Gonçalves Júnior e Marcello Nobrega de Miranda Lopes, em razão de irregularidades verificadas na execução do Contrato 236/2013-SES/DF, firmado pela Secretaria do Estado de Saúde do Distrito Federal (SES/DF) e a referida empresa, em decorrência de adesão à Ata de Registro de Preços 5/2013, gerenciada pelo Grupamento de Apoio de Brasília (GAP-BR) do Comando da Aeronáutica.
2.	As irregularidades verificadas no curso da execução do mencionado contrato, registradas no terceiro considerando do Acórdão 407/2017-TCU-Plenário (peça 9) , dizem respeito a:
a) liquidação e pagamento de serviço não comprovado;
b) liquidação e pagamento de serviços com preços superfaturados;
c) liquidação e pagamento de serviços não executados;
d) recebimento de objeto superfaturado na quantidade; e
e) fragilidade no processo de fiscalização da execução do Contrato 236/2013-SES/DF.
3.	Referida deliberação converteu o processo de representação (TC Processo 004.901/2015-0) na presente TCE e autorizou citações e audiências dos responsáveis, as quais foram realizadas nos seguintes termos:
3.1.	Citação de empresa contratada, Look in Door (peça 10) , na qualidade de, à época, parte contratada no Contrato 236/2013-SES/DF, em decorrência de:
3.1.1.	Faturar serviços relativos ao item 8 do objeto contratual com valores superfaturados na NF 1740, beneficiando-se do respectivo pagamento, no valor de R$ 229.395,87, data base 31/1/2014, solidariamente com o Sr. Vinício Gomes de Aguiar Filho, executor titular do citado contrato à época;
3.1.2.	Faturar serviços relativos ao item 8 do objeto contratual com valores superfaturados nas NFs 643, 678, 722 e 783, beneficiando-se do respectivo pagamento, no valor de R$ 546.001,16, data base 27/7/2015, solidariamente com o Sr. Marcello Nobrega de Miranda Lopes, Subsecretário da Subsecretaria de Administração Geral da SES/DF à época;
3.1.3.	Faturar e receber recursos financeiros relativos a serviços não executados na NF 1740 (item 7 do objeto contratual) , no valor de R$ 54.699,72, data base 31/1/2014, solidariamente com o Sr. Vinício Gomes de Aguiar Filho, executor titular do citado contrato à época.
3.2.	Citação do Sr. Vinício Gomes de Aguiar Filho (peças 34, 41, 68 e 71) , na qualidade de, à época, executor titular do Contrato 236/2013-SES/DF, solidariamente com a empresa contratada, Look in Door, em decorrência de: 
3.2.1.	Débito no valor de R$ 229.395,87, data base 31/1/2014, resultante do pagamento de serviços faturados na NF 1740, relativos ao item 8 do objeto contratual, com preços superfaturados, em decorrência das seguintes condutas: i) ter emitido Ordem de Serviço (OS) para o mencionado item do objeto contratual no valor unitário de R$ 22.750,00, valor esse acima do pactuado no referido contrato, que era de R$ 1.895,83; ii) ter atestado a citada nota fiscal com valor superfaturado, acarretando pagamento indevido à contratada no mencionado montante;
3.2.2.	Débito no valor de R$ 54.699,72, data base 31/1/2014, resultante do pagamento de serviços faturados na NF 1740, relativos ao item 7 do objeto contratual, mas não comprovadamente executados pela contratada, em razão de ter atestado a citada nota fiscal e, por consequência, ter recebido serviço faturado, mas não comprovadamente executado, quando deveria ter glosado a cobrança do valor correspondente.
3.3.	Citação do Sr. Marcello Nobrega de Miranda Lopes (peça 11) , na qualidade de, à época, Subsecretário da Subsecretaria de Administração Geral da SES/DF, solidariamente com a empresa contratada, Look in Door, pelo débito no valor de R$ 546.001,16, resultante de serviços relativos ao item 8 do objeto contratual com valores superfaturados nas NFs 643, 678, 722 e 783, em decorrência de ter atestado as citadas notas fiscais com preços superfaturados, acarretando pagamento indevido à empresa contratada, e por ter autorizado a emissão da Nota de Empenho 2015NE03990, relativa aos serviços por ele atestados, com valores superfaturados, quando deveria ter declinado desse mister, em razão do princípio da segregação de funções.
3.4.	Audiência do Sr. Marcello Nobrega de Miranda Lopes (peça 11) , na qualidade de, à época, Subsecretário da Subsecretaria de Administração Geral da SES/DF, por ter negligenciado a designação tempestiva de novos executores (fiscais) para o Contrato 236/2013-SES/DF, o que acarretou fragilidade na execução contratual (fiscalização deficiente) .
3.5.	Audiência do Sr. Jozeias Nunes Gonçalves Júnior (peça 12) e da Sra. Christiana Gonçalves Suppa (peça 50) , na qualidade de, à época, executores titulares do Contrato 236/2013-SES/DF, por terem negligenciado as atribuições conferidas por lei ao executor (fiscal) do contrato, o que acarretou pendência de pagamento de serviços não comprovados e fragilidade na execução contratual (fiscalização deficiente) .
3.6.	Audiência da Sra. Amanda Christina de Souza Silva  (peça 14) , na qualidade de, à época, executora substituta do Contrato 236/2013-SES/DF, por ter negligenciado as atribuições conferidas por lei ao executor (fiscal) do contrato, o que acarretou: i) pendência de pagamento de serviços não comprovados; ii) pendência de pagamento de serviços superfaturados; iii) recebimento de objeto não executado; iv) recebimento de objeto superfaturado na quantidade; v) fragilidade na execução contratual (fiscalização deficiente) .
3.7.	Audiência do Sr. Vinício Gomes de Aguiar Filho (peças 34, 41, 68 e 71) , na qualidade de, à época, executor titular do Contrato 236/2013-SES/DF, por ter negligenciado as atribuições conferidas por lei ao executor (fiscal) do contrato, o que acarretou: i) liquidação, pagamento e pendência de pagamento (alheio à sua vontade) de serviços não comprovados, ii) recebimento de objeto superfaturado na quantidade; e iii) fragilidade na execução contratual (fiscalização deficiente) .
4.	Efetuadas as citações e audiências pertinentes, a unidade técnica especializada analisou as defesas apresentadas pelos responsáveis Look in Door, Sr. Marcello Nobrega de Miranda Lopes, Sr. Jozeias Nunes Gonçalves Júnior e Sra. Amanda Christina de Souza, nos termos dos itens 33 a 164 da instrução de peça 75, reproduzida na parte inicial do relatório precedente, e concluiu, in verbis:
"165.	Diante da revelia dos Sr. Vinício Gomes de Aguiar Filho, então executor do Contrato 236/2013, e inexistindo nos autos elementos que permitam concluir pela ocorrência de boa-fé ou de outros excludentes de culpabilidade em sua conduta, propõe-se que suas contas sejam julgadas irregulares e que o responsável seja condenado em débito. Também deve ser aplicada ao responsável a multa prevista no art. 57, da Lei 8.443/1992 (item 33 desta instrução) .
166.	Diante, também, da revelia da Sra. Christiana Gonçalves Suppa, então executora do Contrato 236/2013, propõe-se que lhes seja aplicada a multa prevista no art. 58, inciso I, da Lei 8.443/1992 (itens 34 desta instrução) .
167.	As razões de justificativa apresentadas pela Sra. Amanda Christina de Souza Silva e pelo Sr. Jozeias Nunes Gonçalves Júnior não foram suficientes para sanar as irregularidades pelas quais foram ouvidos, assim, propõe-se que lhes sejam aplicados, individualmente, a multa prevista no art. 58, inciso I, da Lei 8.443/1992 (itens 153 a 163 e 148 a 152 desta instrução) . Com relação ao Sr. Jozeias, o tempo em que permaneceu como fiscal e tendo em vista de ter atestado apenas uma nota fiscal podem ser considerados atenuantes a serem considerados na dosimetria da multa a ser aplicada.
168.	Em face da análise promovida nos itens 91 a 100 desta instrução, propõe-se acolher as razões de justificativa apresentadas pelo Sr. Marcello Nobrega de Miranda Lopes, uma vez que foram suficientes para elidir a irregularidade a ele atribuída.
169.	Em decorrência da análise promovida nos itens 36 a 89, propõe-se rejeitar as alegações de defesa apresentadas pela sociedade empresária Look in Door Placas de Sinalização S/A, pois seus argumentos não lograram afastar as irregularidades, embora tenha restado identificado um crédito à empresa. Nesse sentido, deve-se proceder à sua condenação em restituir o débito e à aplicação da multa prevista no art. 57 da Lei 8.443/1992.
170.	As alegações de defesa do Sr. Marcello Nobrega de Miranda também não lograram afastar o débito constante dos autos. Inexistem nos autos elementos que demonstrem sua boa-fé ou a ocorrência de outros excludentes de culpabilidade. Desse modo, suas contas devem, desde logo, ser julgadas irregulares, nos termos do art. 202, §6º, do Regimento Interno/TCU, procedendo-se à sua condenação em débito e aplicação da multa prevista no art. 57 da Lei 8.443/1992 (itens 101 a 147 desta instrução) .
171.	Em prestígio a economia e celeridade processual, é oportuno propor ao Tribunal que autorize antecipadamente o parcelamento das dívidas dos responsáveis em até 36 parcelas mensais, com fundamento no art. 26 da Lei Orgânica do TCU c/c art. 217 do RI/TCU, bem como autorize a solicitação da sociedade empresária nesse sentido".
5.	Nos termos do parecer de peça 78, também transcrito no relatório que precede este voto, o MPjTCU manifestar-se, na essência, de acordo com a proposta apresentada pela unidade técnica, ajustada em face das considerações constante de seu pronunciamento, nos termos a seguir sintetizados.
a)	considerar o Sr. Vinício Gomes de Aguiar Filho e a Sra. Christiana Gonçalves Suppa revéis nestes autos;
b)	rejeitar as razões de justificativa interpostas pelo Sr. Jozeias Nunes Gonçalves Júnior e pela Sra. Amanda Christina de Souza Silva;
c)	acatar as razões de justificativa interpostas pelo Sr. Marcello Nobrega de Miranda;
d)	rejeitar as alegações de defesa da sociedade empresária Look in Door Placas de Sinalização S/A e do Sr. Marcello Nobrega de Miranda;
e)	julgar irregulares as contas do Sr. Marcello Nobrega de Miranda, do Sr. Vinício Gomes de Aguiar Filho e da empresa Look in Door Placas de Sinalização S/A;
f)	condenar solidariamente os responsáveis abaixo nominados ao pagamento das importâncias indicadas atualizadas monetariamente e acrescidas de juros de mora:
	RESPONSÁVEIS SOLIDÁRIOS
	CNJP/CPF
	DÉBITO
 (R$) 
	CRÉDITO
 (R$) 
	DATA

	Marcello Nobrega de Miranda Lopes, à época, Subsecretario da Subsecretaria de Administração Geral da SES/DF
	801.309.921-00
	546.001,16
	200.565,64
	27/7/2015

	Look in Door, à época, parte contratada no Contrato 236/2013
	06.294.612/0001-10
			
	RESPONSÁVEIS SOLIDÁRIOS
	CNJP/CPF
	DÉBITO (R$) 
	DATA

	Vinício Gomes de Aguiar Filho, à época, executor titular do Contrato 236/2013-SES/DF
	633.770.477-00
	229.395,87
	31/1/2014

	Look in Door, à época, parte contratada no Contrato 236/2013
	06.294.612/0001-10
		
	RESPONSÁVEIS SOLIDÁRIOS
	CNJP/CPF
	DÉBITO (R$) 
	DATA

	Vinício Gomes de Aguiar Filho, à época, executor titular do Contrato 236/2013-SES/DF
	633.770.477-00
	54.699,72
	31/1/2014

	Look in Door, à época, parte contratada no Contrato 236/2013
	06.294.612/0001-10
		
g)	aplicar, individualmente, à sociedade empresária Look in Door Placas de Sinalização S/A e aos Srs. Vinício Gomes de Aguiar Filho e Marcello Nobrega de Miranda a multa prevista no art. 57 da Lei 8.443/1992;
h)	aplicar, individualmente, aos Srs. Jozeias Nunes Gonçalves Júnior, Christiana Gonçalves Suppa e Amanda Christina de Souza Silva a multa prevista no art. 58, inciso II, da Lei 8.443/1992;
i)	autorizar, o pagamento das dívidas em 36 parcelas mensais e consecutivas;
j)	autorizar, desde logo, a cobrança judicial da dívida;
k)	determinar à Secretaria de Estado de Saúde do Distrito Federal que, caso venha a efetuar os pagamentos decorrentes das notas fiscais a seguir indicadas, relacionadas ao Contrato 236/2013, com recursos federais, proceda aos devidos ajustes, visto que o valor mensal contratado por ponto, isto é, para um único ponto, foi de R$ 1.895,83 e não de R$ 22.750,00 conforme constam dos documentos fiscais, em conformidade com o item 3.2.2 do referido contrato, informando ao TCU as medidas adotadas, em até 15 dias da sua efetivação, caso ocorram: 
	VALORES SUPERFATURADOS - PENDENTES DE PAGAMENTO

	COMPETÊNCIA
	NF
	QUANTIDADE DE PONTOS
	PREÇO UNITÁRIO (R$) 
	VALOR DEVIDO (R$) 
	VALOR COBRADO (R$) 
	VALOR COBRADO A MAIOR (R$) 

	1/2014
	2048
	28
	1.895,83
	53.083,24
	386.750,00
	333.666,76

	2/2014
	2111
	59
	1.895,83
	111.853,97
	705.250,00
	593.396,03

	3/2014
	2145
	88
	1.895,83
	166.833,04
	659.750,00
	492.916,96

	TOTAL
	1.666.434,57
	3.086.414,32
	1.419.979,75

l)	encaminhar cópia do Acórdão que vier a ser proferido à Procuradoria da República no Distrito Federal; e
m)	 encaminhar cópia do Acórdão que vier a ser proferido ao Dr. Jairo Bisol, Promotor de Justiça da 1ª Promotoria de Justiça de Defesa da Saúde, ao Tribunal de Contas do Distrito Federal e Territórios e à Comissão Parlamentar de Inquérito instaurada pela Câmara Legislativa do Distrito Federal, em função do Requerimento 1.622/2016 e do Ato do Presidente 182/2016, e à Controladoria-Geral do Distrito Federal, para as providências julgadas oportunas.
6.	Tendo em vista que a empresa Look in Door acostou nova documentação (peças 79 e 80) , restitui os autos à Selog e ao Parquet junto ao TCU para análise. 
7.	Em breve síntese, a empresa alega: (i) fato novo, consubstanciado na sentença proferida nos autos da Ação de Improbidade 2015.01.1.081686-5, da 5ª Vara da Fazenda Pública do Distrito Federal, na qual se concluiu pela improcedência total do pedido inicial, destacando: a) não existir prova definitiva a comprovar os atos de improbidade; b) haver prova testemunhal forte ao confirmar a inexistência de dolo na intenção de publicidade; (ii) reconhecimento de crédito (descontado do valor alegado como recebido a maior R$ 200.565,64) ; e (iii) não impugnação de alguns elementos de defesa.
8.	Ao analisar tais argumentos, a unidade especializada concluiu que o fato novo apresentado pela empresa Look in Door, bem como os demais argumentos constantes da nova documentação, não modificam o encaminhamento anteriormente proposto por esta unidade, considerando os ajustes realizados conforme parecer do MPjTCU.
9.	Em seu novo pronunciamento, o Ministério Público junto ao TCU não faz reparos ao posicionamento da Selog e acolhe a proposta dessa especializada.
10.	Feita essa breve contextualização, passo ao exame de mérito para acolher e incorporar às minhas razões de decidir o exame realizado pela Selog na instrução de peça 75, com os ajustes propostos pelo Parquet especializado no parecer de peça 78, bem como na instrução complementar dessa unidade técnica especializada de peça 84, acolhida pelo último pronunciamento do órgão ministerial (peça 88) , sem prejuízo de breves considerações.
11.	Concordo com a unidade instrutiva e com o MPjTCU quando propõem: 
	(i) reconhecer a revelia do Sr. Vinício Gomes de Aguiar Filho e da Sra. Christiana Gonçalves Suppa; 
	(ii) rejeitar as razões de justificativa do Sr. Jozeias Nunes Gonçalves Júnior e da Sra. Amanda Christina de Souza Silva, para aplicar-lhes, juntamente com a revel Christiana Gonçalves Suppa, a multa do art. 58, inciso II, Lei 8.443/1992 ("ato praticado com grave infração à norma legal ou regulamentar de natureza contábil, financeira, orçamentária, operacional e patrimonial") ; 
	(iii) rejeitar as alegações de defesa da empresa Look in Door e do Sr. Marcello Nobrega de Miranda, condenando-os em débito, juntamente com o revel Vinício Gomes de Aguiar Filho, nos termos dos quadros constantes da alínea "f" do item 5 deste voto, e aplicar-lhes, juntamente com o mencionado revel, a multa prevista no art. 57 da Lei 8.443/1992; e 
	(iv) acolher as razões de justificativa apresentadas pelo Sr. Marcello Nobrega de Miranda, que comprova que assumiu o Cargo de Subsecretário Especial em 24/3/2015 e, por essa razão, não pode ser responsabilizado por ter negligenciado a designação tempestiva de novos executores para o Contrato 236/2013-SES/DF nos meses de janeiro a março.
12.	No tocante à alegação apresentada pelo Sr. Marcello Nobrega de Miranda a respeito do cenário pelo qual passava a SES/DF em sua gestão, em linha com o entendimento da unidade técnica, avalio que tal fato não tem o condão de eximi-lo de suas responsabilidades. Entretanto, à luz do art. 22, caput, do Decreto-lei 4.657/1942 - Lei de Introdução às Normas do Direito Brasileiro, na dosimetria da multa do art. 57 da Lei 8.443/1992 aplicada ao citado gestor, estou levando em consideração a referida situação, pois pondero que há elementos mitigadores aptos a reduzir a reprovabilidade de sua conduta. 
13.	Quanto o débito imputado ao mencionado responsável, permanecem, pois as alterações promovidas na LINDB não alteraram os requisitos necessários a responsabilização financeira por débito. Nesse sentido, os seguintes enunciados da jurisprudência selecionada desta Corte de Contas:
O dever de indenizar os prejuízos ao erário permanece sujeito à comprovação de dolo ou culpa, sem qualquer gradação, como é de praxe no âmbito da responsabilidade aquiliana, inclusive para fins do direito de regresso (art. 37, § 6º, da Constituição Federal) . As alterações promovidas na Lei de Introdução às Normas do Direito Brasileiro (LINB) pela Lei 13.655/2018, em especial a inclusão do art. 28, não provocaram modificação nos requisitos necessários para a responsabilidade financeira por débito. (Acórdão 2391/2018-TCU-Plenário, Relator Ministro Benjamin Zymler) ;
O art. 28 do Decreto-lei 4.657/1942 (LINDB) , que trata da responsabilização pessoal do agente em caso de dolo ou erro grosseiro, não se aplica ao particular contratado pela Administração Pública e se refere exclusivamente à aplicação de sanções, visto que o dever de indenizar os prejuízos ao erário permanece sujeito à comprovação de dolo ou culpa, sem qualquer gradação, como é de praxe no âmbito da responsabilidade aquiliana, inclusive para fins de regresso (art. 37, § 6º, da Constituição Federal. (Acórdãos 2.391/2018 e Acórdão 2768/2019-TCU-Plenário e da relatoria do Ministro Benjamin Zymler) ;
A regra prevista no art. 28 da Lindb (Decreto-lei 4.657/1942) , que estabelece que o agente público só responderá pessoalmente por suas decisões ou opiniões técnicas em caso de dolo ou erro grosseiro, não se aplica à responsabilidade financeira por dano ao erário. O dever de indenizar prejuízos aos cofres públicos permanece sujeito à comprovação de dolo ou culpa, sem qualquer gradação, tendo em vista o tratamento constitucional dado à matéria (art. 37, § 6º, da Constituição Federal. (Acórdão 5547/2019-TCU-Plenário, Relator Ministro Benjamin Zymler) ;
A responsabilidade dos jurisdicionados perante o TCU é de natureza subjetiva, caracterizada mediante a presença de simples culpa stricto sensu, sendo desnecessária a caracterização de conduta dolosa ou má-fé do gestor para que este seja responsabilizado. (Acórdão 9004/2018-TCU-Primeira Câmara, Relator Ministro Bruno Dantas) .
14.	Nos termos da jurisprudência desta Corte de Contas que defende o julgamento das contas especiais daqueles a quem se atribuíram as irregularidades que implicaram dano ao erário, ainda que não tenham atuado como gestores públicos (Acórdãos 638/2017, 295/2016 e 2.545/2013, todos do Plenário) , acolho a sugestão do Parquet junto ao TCU e julgo irregulares as contas da empresa Look in Door. Nesse mesmo sentido, os seguintes enunciados da jurisprudência selecionada do Tribunal:
Compete ao TCU julgar as contas de pessoas físicas ou jurídicas de direito privado que causarem dano ao erário, independentemente da coparticipação de servidor, empregado ou agente público, desde que as ações do particular contrárias ao interesse público derivem de ato, contrato administrativo ou instrumento congênere sujeito ao controle externo (arts 70, parágrafo único, e 71, inciso II, da Constituição Federal c/c os arts 5º, inciso II, 16, § 2º, e 19 da Lei 8.443/1992 e o art 209, § 6º, do Regimento Interno do TCU) . (Acórdão 321/2019-TCU-Plenário, Relatora Ministra Ana Arraes) ;
Na hipótese de ocorrência de dano ao erário de responsabilidade do agente público e do terceiro contratado, ambos devem ter suas contas julgadas irregulares e ser condenados solidariamente ao ressarcimento do prejuízo causado. (Acórdão 7500/2017-TCU-Primeira Câmara, Relator Ministro Vital do Rêgo) ;
É juridicamente possível o TCU julgar as contas de pessoas jurídicas privadas responsáveis por danos cometidos ao erário, com base em interpretação sistemática das disposições dos arts. 70 e 71, inciso II, da Constituição Federal c/c os arts. 5º, inciso II, e 16, § 2º, da Lei 8.443/1992. (Acórdão 8017/2016-TCU-Segunda Câmara, Relator Ministro Augusto Nardes) ;
Na hipótese de dano ao erário de responsabilidade de agente público e de empresa contratada, ambos devem ter as contas julgadas irregulares e ser condenados solidariamente ao ressarcimento do prejuízo causado (arts. 70 e 71, inciso II, da Constituição Federal c/c os arts. 5º, inciso II, e 16, § 2º, da Lei 8.443/1992) . (Acórdão 368/2018-TCU-Plenário, Relator Ministro Walton Alencar Rodrigues) ;
O TCU pode julgar as contas de empresa contratada quando comprovado que contribuiu para a ocorrência de dano ao erário, com base em interpretação sistemática das disposições dos arts. 70 e 71, inciso II, da Constituição Federal, c/c os arts. 5º, inciso II, e 16, § 2º, da Lei 8.443/1992. (Acórdão 29/2018-TCU-Plenário, Relator Ministro Augusto Nardes) ;
Na hipótese de dano ao erário de responsabilidade de agente público e de empresa contratada, ambos devem ter as contas julgadas irregulares e ser condenados solidariamente ao ressarcimento do prejuízo causado (arts. 70 e 71, inciso II, da Constituição Federal, c/c os arts. 5º, inciso II, e 16, § 2º, da Lei 8.443/1992) . (Acórdão 2876/2018-TCU-Plenário, Relator Ministro Aroldo Cedraz) ;
O TCU pode julgar as contas de empresa contratada que tenha dado causa a perda, extravio ou outra irregularidade de que resulte em dano ao erário (art. 71, inciso II, da Constituição Federal) . (Acórdão 1523/2016-TCU-Plenário, Relatora Ministra Ana Arraes) ;
Na hipótese de ocorrência de dano ao erário de responsabilidade do agente público e do terceiro contratado, ambos devem ter suas contas julgadas irregulares e ser condenados solidariamente ao ressarcimento do prejuízo causado. (Acórdão 1785/2017-TCU-Plenário, Relator Ministro José Mucio Monteiro) ; e
Na hipótese de ocorrência de dano ao erário de responsabilidade do agente público e do terceiro contratado, ambos devem ter suas contas julgadas irregulares e ser condenados solidariamente ao ressarcimento do prejuízo causado. (Acórdão 295/2016-TCU-Plenário, Relator Ministro Bruno Dantas) .
15.	No tocante à Ação de Improbidade 2015.01.1.081686-5, acostada aos autos pela empresa Look in Door (peças 79 e 80) , acompanho o exame da Selog, anuído pelo MPjTCU, no sentido de que a referida ação não focou nos aspectos abordados nesta TCE, que são atinentes especificamente à execução do Contrato 236/2013-SES/DF e abrangem as seguintes irregularidades: 
	a) liquidação e pagamento de serviço não comprovado; 
	b) liquidação e pagamento de serviços com preços superfaturados; 
	c) liquidação e pagamento de serviços não executados; 
	d) recebimento de objeto superfaturado na quantidade; e 
	e) fragilidade no processo de fiscalização da execução do citado contrato.
16.	Quanto aos pontos apontados pela mencionada empresa sobre parcelas específicas do débito a ela imputado, verifico que esses valores já foram devidamente considerados nas análises da unidade técnica especializada, nos termos do seguinte trecho da instrução de peça 84, in verbis:
"Do reconhecimento de crédito (peça 80, p. 3-4) 
28.		A Look in Door destacou que tanto a área técnica como a própria Corte de Contas reconhecem que a empresa sofreu indevida glosa nas notas fiscais emitidas. Assim, ressalta que deve ser descontado do valor alegado como recebido a maior R$ 200.565,64 (peça 80, p. 3-4) .
Análise
29.		Conforme exposto pela própria Look in Door, o crédito no valor de R$ 200.565,64, decorrente de glosa indevida nas notas fiscais, já foi reconhecido pela área técnica deste Tribunal.
30.		O referido crédito, a ser descontado do valor total devido, já constava da proposta de encaminhamento constante da instrução anterior (item 181.f à peça 75, p. 23) , não havendo providências adicionais a serem adotadas neste momento.
Da não impugnação de alguns pontos de defesa (peça 80, p. 4-7) 
31.		A Look in Door afirmou não existirem fundamentos efetivos para refutar os documentos e atos administrativos que comprovam a realização do serviço e que, na instrução da peça 75, não foram enfrentados os seguintes argumentos: a) deixou-se de faturar (havendo, portanto, crédito) , no período de janeiro a março de 2014, o importe de R$ 62.562,39, em vista da manutenção de onze pontos instalados em dezembro, conforme atestam as notas fiscais; b) R$ 25.225,16, decorrentes da atualização contratual, não foram pagos, embora esse importe fosse devido; c) e¿ devido R$ 25.669,20 em vista da mora de mais de trinta dias para pagamento entre emissão da NF e 'creditamento'; d) a empresa já recolheu tributos aos cofres públicos com base nos valores recebidos, sendo inviável enriquecimento ilícito do Estado com base em devolução de parte de valores que já recebeu sob a forma de impostos (peça 80, p. 4-6) .
32.		Também afirmou existirem provas contundentes da realização do treinamento, e que o fato de não existir a comprovação na forma requerida na inspeção não permite concluir que o treinamento não foi realizado, ensejando devolução dos valores correspondentes. Afirmou haver prova testemunhal da real prestação do serviço, citando o depoimento do Sr. Leonardo Eterno Ribeiro (então Chefe da Assessoria de Comunicação da Secretaria de Estado de Saúde) , no âmbito da Ação de Improbidade 2015.01.1.081686-5, em que afirmou 'que chegou a acompanhar a capacitação de servidores para o manuseio da operação do sistema'. Defendeu o valor probatório da prova testemunhal, transcrevendo o seguinte trecho da sentença da referida ação de improbidade: 'a prova testemunhal é forte ao confirmar a inexistência de dolo na intenção de publicidade' (peça 80, p. 6-7) .
Análise
33.		Quanto ao valor de R$ 62.562,39 que a empresa alega ter deixado de faturar entre janeiro e março de 2014 em função da manutenção de pontos instalados em dezembro, deve-se observar que a inspeção realizada por esta unidade técnica também abordou tal aspecto.
34.		Consta do item 3.3.2.17 do relatório da aludida inspeção (TC Processo 004.901/2015-0, peça 87, p. 22) tabela dispondo acerca dos valores superfaturados em relação ao exercício de 2014, parcialmente a seguir reproduzida:
	VALORES SUPERFATURADOS - EXERCÍCIO DE 2014

	COMPETÊNCIA
	NF
	QUANTIDADE DE PONTOS
	PREÇO UNITÁRIO (R$) 
	VALOR DEVIDO (R$) 1
	VALOR COBRADO (R$) 2
	VALOR COBRADO A MAIOR (R$) 

	12/2013
	1740
	11
	1.895,83
	20.854,13
	250.250,00
	229.395,87

	1/2014
	2048
	28
	1.895,83
	53.083,24
	386.750,00
	333.666,76

	2/2014
	2111
	59
	1.895,83
	111.853,97
	705.250,00
	593.396,03

	3/2014
	2145
	88
	1.895,83
	166.833,04
	659.750,00
	492.916,96

	 (...) 
	 (...) 
	 (...) 
	 (...) 
	 (...) 
	 (...) 
	 (...) 

	TOTAL
	1.687.288,70
	3.336.664,32
	1.649.375,62

	1 - Valor Devido = quantidade de pontos instalados X preço unitário contratado.

	2 - Valor Cobrado = quantidade de pontos instalados X preço unitário aplicado pela Look in Door (R$ 22.750,00, até 4/2014, R$ 1.895,83, a partir de 4/2014.

	3 - Valor Cobrado a Maior = valor cobrado - valor devido

35	.	Já no item 3.3.2.4 daquele relatório (TC Processo 004.901/2015-0, peça 87, p. 19) consta tabela especificando quantitativo de pontos de mídia instalados e faturados pela contratada, da qual se extrai as seguintes informações:
	NOTA FISCAL
	QUANTIDADE
	VALOR TOTAL (R$) 

	1740
	11
	250.250,00

	2048
	17
	386.750,00

	2111
	31
	705.250,00

	2145
	29
	659.750,00

36.		Assim, para o que interessa a esse ponto, pode-se juntar informações dessas duas tabelas na seguinte:
	COMPETÊNCIA
	NOTA FISCAL
	QUANTIDADE
	QUANTIDADE ACUMULADA
	VALOR COBRADO A MAIOR (R$) 

	12/2013
	1740
	11
	11
	229.395,87 

	1/2014
	2048
	17
	28
	333.666,76 

	2/2014
	2111
	31
	59
	593.396,03 

	3/2014
	2145
	29
	88
	492.916,96 

37.		Conclui-se, então, que ao acumular o quantitativo de pontos de um mês nos meses subsequentes, o relatório de inspeção, ao calcular o valor cobrado a maior por mês já considerou em janeiro a março/2014 o quantitativo de pontos de mídia faturados em dezembro/2013.
38.		Diante disso, somente não procede a afirmação de que tal argumento não foi abordado pela Unidade Técnica, como demonstrou-se não haver o alegado crédito à contratada.
39.		Com relação ao suposto pagamento a menor no valor de R$ 25.225,16, em função de descumprimento contratual por parte da SES, ao não atualizar os pagamentos, esta unidade técnica se manifestou, na instrução da peça 75, que 'não cabe a este Tribunal, ainda que por via indireta, envolver-se em tais questões, já que envolve direito subjetivo da parte que, se desejar, deve procurar as vias judiciais' (peça 75, item 82 - p. 11) .
40.		A análise do parágrafo anterior também se aplica ao suposto pagamento a menor no valor de R$ 25.669,20 em vista da mora de mais de trinta dias para pagamento entre emissão da NF e 'creditamento'.
41.		No tocante aos tributos que a Look in Door alega já haver recolhido com base nos valores recebidos, não cabe o abatimento desses valores do débito apurado nestes autos, devendo a empresa buscar a sua restituição junto aos órgãos competentes, após o trânsito em julgado de sua condenação (Precedentes: Acórdão 552/2014-TCU-Plenário - Rel. Min. Ana Arraes e 1.859/2018-TCU-Plenário - Rel. Min. Ana Arraes) .
42.		No tocante às alegadas provas da realização do treinamento, com base em depoimento prestado no âmbito da ação de improbidade, cabe novamente aqui citar a independência das instâncias administrativa e penal, conforme explanado no item 19 desta instrução. Além disso, embora a empresa alegue o alto valor probatório da prova testemunhal, com base no trecho da sentença da ação de improbidade de que 'a prova testemunhal é forte ao confirmar a inexistência de dolo na intenção de publicidade', cabe mencionar que o magistrado, nesse trecho, não faz qualquer referência à realização dos treinamentos, mas sim à inexistência de dolo na intenção de publicidade.
43.		Assim, o citado depoimento não é suficiente para modificar o entendimento desta unidade técnica exposto na instrução anterior, em que se demonstrou evidências acerca da pouca possibilidade fática da realização do treinamento, conforme se expõe a seguir (peça 75, p. 10) :
76. Ademais, é possível observar a pouca possibilidade fática de a contratada ter realizado três turmas de treinamento em, na melhor das hipóteses, três dias, pois a OS 1/2013 foi do dia 27/12/2013 (peça 69, p. 37) e a fatura foi do dia 30/12 (peça 69, p. 39) . A Cláusula 3.4.8 previa 3 turmas com carga horária de 40h cada (peça 69, p. 6-7) , o que seria impossível de ser realizado em três dias.
77. Além disso, é de se esperar que uma empresa minimamente estruturada tivesse controle de ao menos quem ministrou e frequentou o curso, quando e onde.
44.		Diante do exposto, considera-se não haver elementos suficientes para modificar o posicionamento desta unidade técnica constante da instrução anterior (peça 75) ."
17.	Ainda, concordo com o exame técnico de que não foram identificados nos autos elementos que demonstrem boa-fé ou a ocorrência de outros excludentes de culpabilidade dos responsáveis Marcello Nobrega de Miranda, Vinício Gomes de Aguiar Filho e empresa Look in Door Placas de Sinalização S/A, desse modo, suas contas devem, desde logo, ser julgadas irregulares, nos termos do art. 202, § 6º, do RITCU.
18.	Por derradeiro, anoto que deu entrada às 13:11h de ontem, no Protocolo Eletrônico desta Corte, a peça 90 (Doc. 65.483364-1) , na qual a sociedade empresária Look in Door Placas de Sinalização S/A, por meio dos seus procuradores, ao tempo em que se dá por ciente da inclusão do presente feito para apreciação na pauta telepresencial desta data, requer, em síntese, "objetivando exercer os direitos constitucionalmente previstos de contraditório e ampla defesa": 
	i) a retirada do feito da aludida pauta; 
	ii) o cadastramento e habilitação dos advogados Rodrigo Badaró A. de Castro, OAB/DF 2.221-A e Tathiana Passoni Reis, OAB/DF 31.414 como causídicos responsáveis pelo processo; 
	iii) o cadastramento do endereço eletrônico civelbsb3@azevedosette.com.br para futuras notificações; 
	iv) a disponibilização do acesso ao sistema e-TCU para vista e cópia integralizada dos autos e eventuais apensos aos causídicos indicados, "ao que a retirada de pauta se mostra necessária justamente para que a efetiva defesa dos interesses da manifestante, notadamente no que concerne à sua defesa, seja amplamente realizada nos termos constitucionalmente previstos"; e 
	v) o descadrastamento da antiga procuradora da empresa, Advogada Paolla Ouriques, OAB/DF 34.217.
19.	Quanto a este pleito, anoto, desde já, que a jurisprudência desta Corte é firme no sentido de que a retirada dos processos da pauta constitui decisão discricionária do Relator, não se incluindo no rol de direitos subjetivos processuais das partes (v.g. Acórdãos 3.034/2013 e 1.936/2015, do Plenário; 8.089/2014, 8.532/2017, 10.846/2018 e 5.123/2019, todos da 1ª Câmara; e 12.421/2016, 5.671/2020 e 8.425/2020, estes prolatados pela 2ª Câmara) . 
20.	De outra parte, verifico que solicitações desse jaez são cada dia mais frequentes no âmbito desta Corte. Assim, julgo absolutamente necessário que a motivação apresentada seja robusta, com os argumentos e elementos adicionais que comprovem o justo motivo do pedido colacionados de pronto, visando permitir que o Relator forme a sua convicção quanto à real necessidade do adiamento.
21.	Isso posto, observo que a empresa requerente exerceu regularmente seu direito de defesa em todas as etapas processuais, a saber: 
	i. indicação de procuradores, conforme peças 19 e 21, aquela apresentando extenso rol de causídicos aos quais se delegou poderes para representa-los[footnoteRef:2], "especialmente para atuar perante o Tribunal de Contas da União nos autos do processo n. TC Processo 005.560/2017-9", esta última solicitando expressamente a habilitação como seus procuradores Rodrigo Badaró de Castro e Paolla Ouriqués conforme o instrumento procuratório antes mencionado; [2:  "ORDÉLIO AZEVEDO SETTE - OAB/DF 2.187/A; RICARDO AZEVEDO SETTE - OAB/DF 2.190/A; FERNANDO AZEVEDO SETTE - OAB/DF 2.179/A; RODRIGO BADARÓ A. DE CASTRO - OAB/DF 2.221 -A; TATIANA MARIA MELLO DE LIMA - OAB/ DF 15.118; ROBERTO M. DE OLIVEIRA SOARES - OAB/DF 23.604; ANA CLÁUDIA LOBO BARREIRA - OAB/DF 25.846; JOSEPH BEZERRA DE SOUZA - OAB/DF 30.327; PAOLLA OURIQUES - OAB/DF 34.217; MAIRA KONRAD DE BRITO - OAB/DF 35.311; JULIANO TADEU FERREIRA LISBOA - OAB/DF 41.616; SARAH PRADO PINTO DE MIRANDA - OAB/DF 40.403; VINICIUS SOUSA FERREIRA - OAB/DF 48.789; FLÁVIO YONEKAWA - OAB/DF 50.656; JULIANA DE FÁTIMA MOREIRA COSTA - OAB/DF 28.933; IANA DORNELAS FONTE BOA - OAB/DF 52.444; ANTONIA RONAÍRYS LIMA - OAB/DF 42.783; DANILO LEMOS LOLI - OAB/DF 52.344; REBECA COSTA PINTO CAVALCANTI CHECCUCCI - OAB/DF 41.550; FERNANDO ANTÔNIO MELO DE CARVALHO - OAB/DF 48.357 e ANA CAROLINA GONÇALVES VIEIRA - OAB/GO 43.212; todos integrantes da AZEVEDO SETTE ADVOGADOS ASSOCIADOS".] 
	ii. solicitação de prorrogação de prazo para a apresentação de defesa (peça 23) ;
	iii. apresentação de alegações de defesa e requerimento de que todas as intimações do processo em referência fossem dirigidas ao escritório Azevedo Sette Advogados, "aos cuidados do Dr. Rodrigo Badaró de Castro" (peça 43) ;
	iv. requerimento de juntada de documentos novos (peça 64) ; e
	v. apresentação de "manifestação" à instrução de peça 75 exarada pela unidade técnica, de notícia de "fato novo", e pedido de sustentação oral "em futura sessão de julgamento" (peça 79) .
22.	Nesse sentido, fácil se nota, de um lado, que a Look in Door Placas de Sinalização S/A já possuía, ao tempo do requerimento ora em exame, além da Advogada Paolla Ouriques, OAB/DF 34.217, um extenso rol de outros procuradores legalmente constituídos nos autos, conforme a procuração de peça 19, entre eles o próprio causídico Rodrigo Badaró A. de Castro, OAB/DF 2.221-A, o qual pretende ser novamente cadastrado e habilitado no presente feito (cf. item 19, ii, deste voto) .
23.	De outro lado, e a despeito de já ter se encerrado a etapa de instrução na forma da peça 75, portanto não mais cabendo a juntada de documentos novos (art. 160, §§ 1º e 2º do RITCU) , e inclusive emitido o parecer da lavra do douto Ministério Público (peça 78) , deferi o pleito contido na peça 79, oportunidade em que restitui o feito à SecexTCE para análise e instrução complementar acerca dos novos documentos apresentados pela sociedade empresarial responsável, o que foi atendido por meio da instrução de peça 84 (ratificada pelas peças 85 e 86) , e acerca da qual se manifestou o Parquet especializado (peça 88, datada de 13/5/2019) .
24.	Releva consignar, ainda, que sempre tendo como norte o atendimento dos princípios do contraditório e da ampla defesa, determinei o envio pelo meu Gabinete de correspondência eletrônica (peça 89) ao e-mail constante da página na internet do escritório Azevedo Sette (http://www.azevedosette.com.br) como de uso profissional pelo Dr. Rodrigo Badaró A. de Castro (badaro@azevedosette.com.br) , pelo qual foram dadas orientações à parte para poder exercer a faculdade processual de sustentar oralmente suas razões dentro do rito dado pela Resolução-TCU 314, de 14/4/2020.
25.	Dessa forma, compreendo terem sido atendidos plenamente os princípios do contraditório e da ampla defesa, não cabendo, assim, a retirada do processo da pauta de julgamentos, visando, inclusive, o atendimento dos princípios da celeridade e economia processual, considerando-se que o feito se encontra submetido ao meu gabinete há bastante tempo.
	Ante o exposto, e em linha com os pareceres convergentes da unidade técnica e do Ministério Público junto a esta Corte, VOTO no sentido de que o Tribunal adote a deliberação que submeto à apreciação deste Colegiado.
TCU, Sala das Sessões Ministro Luciano Brandão Alves de Souza, em 18 de agosto de 2020.
Ministro JOÃO AUGUSTO RIBEIRO NARDES 
Relator